臺灣桃園地方法院刑事判決　　　　　　　 99年度訴字第307號
公　訴　人　臺灣桃園地方法院檢察署檢察官
被　　　告　王永冀
選任辯護人　林清漢律師
上列被告因偽造有價證券等案件，經檢察官提起公訴（98年度偵
緝字第1527號），本院判決如下：
    主  文
王永冀連續意圖供行使之用，而偽造有價證券，累犯，處有期徒
刑肆年捌月，如附表一編號一偽造之「周張麗花」共同發票部分
之偽造本票及編號二所示之偽造本票各壹紙、如附表二所示支票
背面偽造之「周張麗花」署押共枚、如附表三所示收據上偽造
之「周承煥」署押壹枚均沒收；又行使偽造私文書，足以生損害
於公眾及他人，累犯，處有期徒刑捌月，如附表四所示不動產買
賣契約書上偽造之「黃柏強」署押壹枚沒收；應執行有期徒刑伍
年，如附表一編號一所示偽造之「周張麗花」共同發票部分之偽
造本票及編號二所示之偽造本票各壹紙、如附表二所示支票背面
偽造之「周張麗花」署押共枚、如附表三所示收據上偽造之「
周承煥」署押壹枚及如附表四所示不動產買賣契約書上偽造之「
黃柏強」署押壹枚均沒收。
    事  實
一、王永冀前於民國87年間，因詐欺案件，經本院於88年8 月23
    日以87年度易字第2915號判決判處有期徒刑2 年6 月，經臺
    灣高等法院以88年度上易字第5020號判決撤銷原判決，判處
    有期徒刑2 年，於89年4 月14日確定，於91年3 月22日縮短
    刑期假釋出監付保護管束，於92年4 月12日假釋期滿未經撤
    銷，其未執行之刑視為已執行而執行完畢。
二、緣周張麗花因遭詐欺致積欠債務，所有桃園縣中壢市內壢地
    區翡翠大地某處房地已向國泰世華商業銀行貸款並設定抵押
    權，並有遭國泰世華商業銀行聲請強制執行之虞，需錢周轉
    孔急。詎王永冀既前因詐欺案件經有期徒刑判決確定執行完
    畢，仍不知悔改，得知周張麗花需錢孔急之情，且知周張麗
    花及其夫周承煥另各所有桃園縣龜山鄉○○街109 號建物及
    坐落桃園縣龜山鄉○○段845 地號土地、桃園縣龜山鄉○○
    街108 號建物及坐落桃園縣龜山鄉○○段853 地號土地（下
    稱第109 號房地、第108 號房地）之事，竟而萌生向周張麗
    花、周承煥表明願為彼等代辦借款，然需彼等提供所有第
    109 號、第108 號房地設定抵押權以為擔保，實則以彼等所
    有第109 號、第108 號房地之抵押權設定及所有權移轉登記
    為擔保工具，為圖一己向金主借款之念，基於連續偽造有價
    證券、行使偽造文書及使公務員登載不實文書、詐欺得利之
    概括犯意，反覆實施下列犯行：
  (一)於95年3 月間，王永冀向周張麗花表明以周張麗花所有前開
    第109 號房地為擔保，將可為其辦理抵押貸款150 萬元，周
    張麗花允之，遂將身分證影本及第109 號房地所有權狀予王
    永冀，授權王永冀為其代刻印章，並辦理印鑑證明等抵押權
    設定證明文件，又簽發面額150 萬元本票1 紙為擔保，俾利
    王永冀為其借款150 萬元並於此目的範圍授權辦理抵押權設
    定登記，旋王永冀逾越周張麗花授權範圍，向金主廖圓嬌尋
    求借款，已經廖圓嬌表明無借款之意，仍向廖圓嬌稱：「先
    做，有錢再補上」等語，以周張麗花所有之第109 號房地為
    己借款之擔保工具，將前開證明文件交付不知情之代書薛嘉
    豪，利用薛嘉豪製作偽造之土地建築改良物抵押權設定契約
    書、土地登記申請書私文書，並盜蓋周張麗花之印章，辦理
    在第109 號房地設定廖圓嬌為第2 順位最高限額抵押權人之
    登記（限額係200 萬元），持向地政機關以行使，於95年3
    月9 日，使地政機關人員將逾越周張麗花借款目的授權範圍
    之最高限額抵押權不實事項登載於所掌土地登記簿冊公文書
    完竣，足以生損害於周張麗花及國家管理土地登記表彰私權
    權利外觀之正確性，以此方式，為一己取得向廖圓嬌借款債
    務之擔保利益，惟廖圓嬌始終未表明可提供借款，王永冀另
    覓得金主王月容，逾越授權範圍，向王月容稱：「我的公司
    及周張麗花都需要資金周轉」，又稱其金主廖圓嬌正欲抽回
    資金，詢王月容該筆借款可否轉由其承作，示以為所營邑峰
    科技股份有限公司（下稱邑峰公司）及周張麗花借款之意，
    向王月容借款200 萬元，王月容見第109 號房地既已有廖圓
    嬌設定第2 順位抵押權，復認該房地應有相當之價值，允予
    借款，並約明係預扣5 個月利息18萬元，王永冀因此以第
    109 號房地為己借款之擔保工具，將前開證明文件交付不知
    情之代書楊依錦，由楊依錦將廖圓嬌抵押權設定登記塗銷（
    塗銷登記部分不另為無罪諭知，理由詳如後述），再利用楊
    依錦製作偽造之土地建築改良物抵押權設定契約書、土地登
    記申請書私文書，並盜蓋周張麗花之印章，辦理在第109 號
    房地設定王月容為第2 順位最高限額抵押權人之登記（限額
    係240 萬元），持向地政機關以行使，於95年3 月15日，使
    地政機關人員將逾越周張麗花授權範圍之最高限額抵押權不
    實事項登載於所掌土地登記簿冊公文書完竣，足以生損害於
    周張麗花及國家管理土地登記表彰私權權利外觀之正確性，
    以此方式，為一己取得向王月容借款債務之擔保利益，又王
    永冀經王月容要求，須簽發以本票及公司票為擔保，遂將如
    附表一編號1 所示發票人欄經偽簽「周張麗花」簽名1 枚並
    票面共經盜蓋「周張麗花」印章3 枚，填寫金額200 萬元之
    偽造「周張麗花」共同發票人部分本票1 紙，及將如附表二
    所示面額分為50、50、100 萬元、背書欄均經其偽簽「周張
    麗花」簽名各1 枚之支票3 紙，足以生損害於周張麗花及王
    月容，及持前開辦竣最高限額抵押權之他項權利證明書向王
    月容行使，足以生損害於周張麗花及國家管理土地登記表彰
    私權權利外觀之正確性，並交付王月容認可收受，俾利個人
    向王月容借款200 萬元，王月容亦於95年3 月16日以匯款方
    式交付預扣利息後所餘之本金182 萬元，匯入王永冀指定「
    邑峰公司」之帳戶內。
  (二)旋周張麗花因積欠債務，所有前開翡翠大地及第109 號房地
    均遭國泰世華商業銀行聲請強制執行，期間王永冀向周張麗
    花佯稱以貸款手續並未辦竣，並對周張麗花僅先撥款50萬元
    為搪塞，王永冀知周張麗花原已需錢周轉孔急，現下益發窘
    迫，再次於95年5 月間，仍以前開模式，向周張麗花及其夫
    周承煥，表明再以周承煥所有桃園縣龜山鄉○○街第108 號
    房地為擔保，將可為周張麗花及周承煥增貸100 萬元，周張
    麗花及周承煥允之，遂由周承煥交付身分證影本及第108 號
    房地所有權狀，及授權王永冀為周承煥代刻印章，並辦理印
    鑑證明等抵押權設定登記證明文件，又簽寫授權書1 紙，俾
    利王永冀為彼等借款100 萬元及授權王永冀於此借款目的範
    圍內辦理登記，王永冀自周承煥收受前開文件後，旋將其中
    授權書勾選「抵押」及「買賣」，逾越周承煥之授權範圍，
    透過介紹向金主簡政謙尋求借款，向簡政謙稱：「周先生年
    紀老了，跟銀行借錢借不到，急需用錢」等語，示以為周承
    煥借款之意，表明向簡政謙借款200 萬元，約定月息2 分，
    簡政謙允予借款，王永冀因此以周承煥所有之第108 號房地
    為己借款之擔保工具，將前開周承煥國民身分證等證明文件
    交付不知情之代書林玉雲，並將偽造如附表一編號1 所示票
    面共經王永冀捺印充作「周承煥」指印4 枚、發票人欄經偽
    簽「周承煥」簽名1 枚、填寫金額200 萬元而偽造「周承煥
    」為發票人之本票1 紙亦交付林玉雲，利用林玉雲製作偽造
    之土地建築改良物抵押權設定契約書、土地登記申請書私文
    書，盜蓋周承煥之印章，辦理在第108 號房地設定以簡政謙
    之妻許鳳亮為登記名義人之第2 順位最高限額抵押權登記（
    限額係240 萬元），持向地政機關以行使，於95年5 月29日
    ，使地政機關人員將逾越周承煥借款目的範圍之最高限額抵
    押權不實事項登載於所掌土地登記簿冊公文書完竣，足以生
    損害於周承煥及國家管理土地登記表彰私權權利外觀之正確
    性，以此方式，為一己取得向簡政謙借款債務之擔保利益，
    旋於同日在台新銀行某分行前，與簡政謙及林玉雲會面，持
    前開辦竣最高限額抵押權之他項權利證明書向簡政謙行使，
    足以生損害於周承煥及國家管理土地登記表彰私權權利外觀
    之正確性，另將其書寫如附表三所示記載「茲收到新臺幣
    200 萬元」及偽簽之「周承煥」署押1 枚並盜蓋「周承煥」
    印章各1 枚之偽造收據1 紙，向簡政謙行使，足以生損害於
    周承煥，復連同前開周承煥交付之登記證明文件，均交付簡
    政謙認可收執，又基於行使偽造文書及使公務員登載不實文
    書之犯意，當場向簡政謙及林玉雲稱：「將來萬一沒有還錢
    ，也可以辦過戶」等語，自簡政謙收受以現金方式給付並預
    扣1 個月利息所餘借款。
三、王永冀自簡政謙貸得款項後，未撥付周張麗花及周承煥借款
    分文，亦未依約付息簡政謙，於95年8 月間，基於行使偽造
    文書之接續犯意，逾越授權範圍，向林玉雲稱周承煥無力還
    款，欲將第108 號房地出售黃柏強以還款等語，又偽造如附
    表四所示其偽簽「黃柏強」署押1 枚、盜蓋「黃柏強」印章
    5 枚之不動產買賣合約書，足以生損害於周承煥及黃柏強，
    並將該不動產買賣契約書交付不知情之林玉雲，利用林玉雲
    製作偽造之土地買賣所有權移轉契約書、建築改良物買賣所
    有權移轉契約書、土地登記申請書私文書，盜蓋周承煥之印
    章，辦理將第108 號房地辦理不動產所有權移轉登記為黃柏
    強所有，持向地政機關以行使，足以生損害於周承煥及國家
    管理土地登記表彰私權權利外觀之正確性。嗣王永冀因周轉
    失靈並避不見面，林玉雲感到其中不妥，於95年9 月21日撤
    回「黃柏強」土地登記申請案並通知許鳳亮，又將保管之周
    承煥國民身分證、印鑑章、印鑑證明、第108 號房地所有權
    狀、前開經勾選「買賣」及「抵押」之授權書、如附表一編
    號2 所示偽造之「周承煥」本票交付許鳳亮，簡政謙及許鳳
    亮既聯絡王永冀無著，依王永冀前開指示「將來萬一沒有還
    錢，也可以辦過戶」內容，不知情之許鳳亮委由不知情之林
    玉雲以受領之周承煥國民身分證等文件，仍委由不知情之林
    玉雲製作偽造之土地買賣所有權移轉契約書、建築改良物買
    賣所有權移轉契約書、土地登記申請書私文書，盜蓋周承煥
    之印章，辦理將第108 號房地辦理不動產所有權移轉登記為
    許鳳亮所有，持向地政機關以行使，於95年10月2 日，使地
    政機關人員將逾越周承煥授權目的範圍之所有權移轉不實事
    項登載於所掌土地登記簿冊公文書完竣，足以生損害於周承
    煥及國家管理土地登記表彰私權權利外觀之正確性。嗣周張
    麗花及周承煥愕然發覺第108 號房地竟而係遭越權過戶至許
    鳳亮名下而提起告訴並查知前情，另第109 號房地部分因王
    永冀亦未遵期付息及周轉失靈，經王月容在強制執行程序聲
    明參與分配。
四、案經周張麗花、周承煥告訴臺灣桃園地方法院檢察署檢察官
    偵查起訴。
    理  由
一、證據能力
  (一)按被告以外之人於審判外之言詞或書面陳述，除法律有規定
    者外，不得作為證據。惟被告以外之人於審判外之陳述，經
    當事人於審判程序同意作為證據，法院審酌該言詞陳述或書
    面陳述作成時之情況，認為適當者，亦得為證據。當事人、
    代理人或辯護人於法院調查證據時，知有第159 條第1 項不
    得為證據之情形，而未於言詞辯論終結前聲明異議者，視為
    有前項之同意，刑事訴訟法第159 條第1 項、第159 條之5
    第1 項、第2 項分別定有明文。查卷附據以認定被告犯罪事
    實有無之屬傳聞證據之證據能力，當事人及辯護人於審判程
    序同意作為證據，本院審酌各該證據查無違反法定程序取得
    之情形，亦無顯有不可信與不得作為證據等情，故認為適當
    ，因認有證據能力
  (二)至證人周張麗花、周承煥於檢察官偵查時以告訴人身分申告
    內容部分（96年度偵字第25091 號案件97年3 月28日偵查庭
    訊），均未經改以證人身分具結。按證人、鑑定人依法應具
    結而未具結者，其證言或鑑定意見，不得作為證據，刑事訴
    訟法第158 條之3 定有明文。準此，此部分證據方法依法均
    不得作為證據，無證據能力，合先敘明。
二、認定犯罪事實證據及理由
  (一)訊據被告矢口否認前開犯罪事實，辯稱：1.犯罪事實二(一)部
    分，王月容匯款182 萬元，我設定240 萬元給王月容，設定
    240 萬元就是周張麗花借款200 萬元部分，我自己另外向王
    永冀借款50萬元部分是沒有設定的，我是開支票給王月容，
    可是支票跟本案也是無關的。周張麗花設定抵押權給王月容
    抵押權契約書上的章是她自己拿出來的，抵押權設定契約書
    不是我蓋的，應該是代書蓋的，因相關資料我都交給代書處
    理。96他字第3727號第15頁本票應該是我簽的，因王月容有
    要求我要擔保，因我有2 筆，所以簽了2 張本票，王永冀是
    我自己簽的，當初會這樣簽，是王月容要求我做擔保，我知
    道有這件事，但我忘記是何人簽周張麗花名字，簽了之後交
    給王月容。我是給周張麗花150 萬元，而王月容匯款182 萬
    元，差了32萬元，因周張麗花年紀比較大，問他怎麼還，他
    說要賣房子，我擔心他沒有繳息能力，我說這個案子我幫他
    擔保，要他留預留款項繳息，而他需要最少要150 萬元，所
    以留了32萬元。95年3 、4 、5 月他預留50萬元利息，第1
    期扣了18萬元利息，第2 期、第3 期都是各18萬元，所以3
    個月54萬元利息，但我只拿了50萬元。犯罪事實二(二)部分：
    東西都是周張麗花拿給我了，我有請她跟周承煥確認。95年
    5 月25日是我簽的，因她借錢都沒有繳息，也沒有理我。設
    定給簡政謙部分是有經過周張麗花同意，至於周承煥是否同
    意，我忘記了，但我都找過他們，他們都知道，周承煥的設
    定印章是周張麗花拿出來的，設定240 萬元抵押權之後給周
    張麗花100 萬元，許鳳亮是設定240 萬元抵押權，而我只給
    周張麗花100 萬元，但她都是要借200 萬元，原本扣1 期利
    息18萬元，要給他182 萬元，但前1 筆周張麗花與王月容所
    借的款項，就是預扣95年6 、7 、8 月以及周承煥自己借款
    的6 、7 、8 月利息，所以才給她100 萬元而已。周承煥
    200 萬元本票是我蓋指印的，他自己有無簽名我忘記了，周
    承煥年紀太大了，沒有人願意借款，要我擔保，我是沒有辦
    法因自己也有欠款了，所以才擔保，錢都有清楚給她們。96
    年度他字第194 號卷第30頁本票指紋是我蓋的，周承煥名字
    不是我寫的，至於是否周承煥自己寫的我不清楚。95年5 月
    25日契約日期是周張麗花自己賣了3 個月沒有賣出，而我也
    沒有賣云云。
  (二)經查，前開犯罪事實，首就被告王永冀居中牽線，分與資金
    需求者周張麗花、周承煥、供給者王月容、簡政謙及許鳳亮
    等人接觸事實，王永冀偵查時先後以另案證人及本案被告身
    分到庭應訊，供稱：我到第1 次是要用華美山莊房子借150
    萬元，算是個人借貸，過幾個月，國泰世華查封她的房子，
    她就用她先生周承煥房子，跟我借第2 次，金額100 萬元，
    這次是向許鳳亮借200 萬元，其中100 萬元是我自己要用的
    ，我認識許鳳亮是透過別人，因為本件借款才認識等語（96
    年度他字第194 號卷第79頁），第1 次借款150 萬元，是向
    王月容借的，但因為周張麗花他們中壢房屋貸款繳不出來，
    遭國泰世華銀行查封，連帶第109 號房地也遭假扣押，許鳳
    亮提出的收據是我寫給許鳳亮的，96年度他字第194 號卷不
    動產買賣契約書是【代書】林玉雲寫的等語（同上卷第84頁
    至第85頁），95年初我到周張麗花家，周張麗花就是說要借
    150 萬元，還願意提供第109 號房屋設定抵押，約定月繳4
    萬5,000 元，利息3 分，房屋設定抵押權給王月容，我跟王
    月容說周張麗花需要資金周轉，要提供房子設定抵押，設定
    金額忘了，後來王月容打電話問我國泰世華銀行查封第109
    號房屋的事情，我去問國泰世華銀行，才知道周張麗花他們
    拿中壢房屋跟國泰世華銀行借錢但未付息，所以國泰世華銀
    行要查封，我就跟王月容說周張麗花他們還有1 間房屋，但
    王月容看了就不要，我再去找許鳳亮，許鳳亮完全沒有跟周
    張麗花他們接觸過，都是我在接觸，王月容他1 次給我182
    萬元，5 個月利息是18萬元，抵押登記不是我去辦的，是我
    委託代書辦的，周張麗花他們有同意將房屋設定抵押借款，
    否則我也不會有印鑑證明等語（96年度他字第3727號卷第44
    頁至第45頁），我有介紹周承煥、周張麗花向王月容、許鳳
    亮借款，借款條件都是以房屋為抵押，1 間借150 萬元，1
    間借100 萬元，3 分利，期間3 個月，周張麗花他們也沒有
    支付借款利息等語（97年度偵緝字第1167號卷第17頁至第18
    頁），周張麗花第1 次借150 萬元，另外該次我有向王月容
    借50萬元，因為我與王月容有其他借貸關係，所以王月容給
    我32萬元，剩下是利息，另外我又有向許鳳亮借100 萬元，
    而我只有交給周張麗花100 萬元，我都是按交付周張麗花的
    款項計息，但周張麗花他們從來沒有付息，所以最後周承煥
    才同意過戶給許鳳亮，之後再向許鳳亮借100 萬元是周張麗
    花他們要求的，許鳳亮那筆本來只有設定抵押權，是因為沒
    有還錢，我取得周承煥同意後才過戶的（同上卷第47頁至第
    48頁），許鳳亮所持授權書及本票是我簽給許鳳亮的先生，
    因為對於許鳳亮先生來說，我才是借款人，我認為許鳳亮先
    生也是認為借貸關係應該是成立我跟他之間，如果周張麗花
    沒有按時繳息，我就必須將第108 號房屋賣掉，將錢還給許
    鳳亮（98年度偵緝字第1527號卷第19頁），是以，綜合被告
    王永冀前述情狀，得以證明於95年3 月間，王永冀知周張麗
    花需錢周轉，遂與周張麗花約定為周張麗花辦理抵押貸款
    150 萬元，月息3 分，換算月息為45,000元，以第109 號房
    地為擔保，由周張麗花交付身分證影本及第109 號房地所有
    權狀，並辦理印鑑證明等文件，俾利王永冀辦理抵押權設定
    登記，王永冀自周張麗花收受前開證明文件後，遂向王月容
    借款200 萬元，約明預扣5 個月利息18萬元，將前開周張麗
    花交付抵押權設定登記證明文件交付不知情之代書後，由代
    書製作土地建築改良物抵押權設定契約書、土地登記申請書
    ，委由代書辦理抵押權設定登記，於95年3 月15日，設定王
    月容為最高限額抵押權人（限額240 萬元）登記完竣，王月
    容交付預扣利息之本金182 萬元，是150 萬元及差額32萬元
    悉數由王永冀收受；嗣周張麗花因積欠債務，所有桃園縣中
    壢市內壢地區翡翠大地某處房地前經國泰世華商業銀行設定
    抵押權，且該翡翠大地房地及前開第109 號房地，均遭國泰
    世華商業銀行聲請強制執行，王永冀知周張麗花需錢周轉，
    是於95年5 月間，仍以前開模式，與周張麗花及其夫周承煥
    ，約定為周張麗花及周承煥辦理貸款100 萬元，月息3 分，
    以周承煥所有第108 號房地為擔保，由周承煥交付身分證影
    本及第108 號房地所有權狀，並辦理印鑑證明等文件，俾利
    王永冀辦理登記，王永冀收受前開證明文件後，遂向簡政謙
    借款200 萬元，首將前開周承煥交付之證明文件交付代書林
    玉雲，由林玉雲製作土地建築改良物抵押權設定契約書、土
    地登記申請書，於95年5 月29日，設定簡政謙之妻許鳳亮為
    最高限額抵押權人（限額240 萬元）登記完竣，又簽發如附
    表一編號2 所示本票1 張以為擔保，經簡政謙認可交付借款
    ，簽發如附表三所示收據1 紙交付簡政謙收執，是周張麗花
    及周承煥借款100 萬元借款及差額悉數由王永冀收受之事實
    。查被告王永冀前後向王月容、簡政謙借款200 萬元，相較
    周張麗花及周承煥前後2 次僅向被告借款150 萬元及100 萬
    元，差額50萬元、100 萬元被告均以周張麗花、周承煥所有
    第109 號、第108 號房地設定最高限額抵押權擔保之，堪以
    認定。由是，已可認被告顯以周張麗花、周承煥所有第109
    號、第108 號房地，逾越周張麗花、周承煥基於辦理借款目
    的授權其辦理抵押權設定登記及不動產所有權移轉登記範圍
    ，反係以前開房地為擔保工具，越權為己向王月容、許鳳亮
    及簡政謙借款，至為灼然。
  2.復核被告與資金需求者周張麗花、周承煥約定借款金額、收
    取利息、還款期間及擔保方式事實，業據：
  (1)證人周張麗花於偵查時證稱：【第108 號房地部分】我向王
    永冀借款100 萬元，在150 萬元本票簽名，以房子為抵押，
    現在房屋在許鳳亮名下，因為王永冀說要先簽名給他，再撥
    款給我等語（96年度他字第194 號卷第22頁），95年3 月份
    ，我跟王永冀借錢，他要我簽150 萬元本票，95年5 月份，
    王永冀就去找我先生，我先生有簽本票。我借款原因，是為
    了還卡債，我總共欠了200 多萬元等語，辦借款時有我、我
    先生、王永冀還有1 位陳先生及男秘書，2 次都是這些人在
    場。借款時是將權狀、我及周承煥2 人身分證、郵局存摺，
    郵局存摺是因為我房屋每月收5,000 元租金匯到這個戶頭，
    房客也欠租，他們說要幫我要債，所以才給他們。「（【提
    示卷附授權書、印鑑證明、本票、買賣契約書影本各1 份】
    均係周承煥親自簽名、蓋章及申請？）簽名有點像，但印章
    是他們刻的，印鑑證明是他們帶我去申請的，我先生周承煥
    雖然有簽那些文件，但是內容是他們自己寫的，簽名時是空
    白」，「（為何授權書只有填寫授權人部分？為何授權事項
    同時勾選買賣及抵押設定？）不知道，內容都是他們寫的」
    ，「（究竟借款多少？為什麼本票面額是200 萬？）我總共
    借100 萬元，本票是他們騙我先生簽名的」，我們也沒有看
    過收據，現在第109 號已經查封，第108 號被他們過戶後鑰
    匙也換了，沒有在用，我希望王永冀可以將房屋及證件還給
    我們（同上卷第64頁至第66頁），我們第1 次是用第109 號
    房屋借100 萬，但簽寫借150 萬，後來又要周承煥拿108 萬
    ，又簽了1 張票等語（同上卷第84頁），我們認為王永冀拿
    我們權狀設定抵押權，都是王永冀將我們證件騙走，我們有
    將2 人的身分證、109 、第108 號房屋所有權狀、印鑑證明
    交給對方，抵押權設定契約書我們沒有見過，印章是他們自
    己刻的等語（96年度他字第3727號卷第49頁），我需要錢，
    王永冀就說要幫我向地下錢莊借錢，結果，王永冀就來跟我
    收了包括第109 號還有我內壢翡翠大地房地所有權狀4 張，
    又隔了半個月左右，我跟王永冀要錢，王永冀說他還沒有辦
    好，又說如果用我先生第108 號權狀辦理，會借到比較多錢
    ，所以我們又將第108 號權狀交給他，只有王永冀叫我簽
    150 萬元本票那次，我有拿到50萬元等語（98年度偵緝字第
    1527 號 卷第90頁）。
  (2)證人周承煥於偵查時證稱：印鑑證明是王永冀帶我們去申請
    的等語（96年度他字第194 號卷第22頁），【第108 號房地
    】我沒有要過戶意思（同上卷第65頁），我們當初不是透過
    黃春華介紹認識王永冀，也不認識黃春華，第1 次是用第
    109 號房屋借100 萬，但簽寫借150 萬，後來又要我拿108
    萬，又簽了1 張票（同上卷第84頁），我們認為王永冀拿我
    們權狀設定抵押權，都是王永冀將我們證件騙走，我們有將
    2 人的身分證、109 、第108 號房屋所有權狀、印鑑證明交
    給對方，抵押權設定契約書我們沒有見過等語（96年度他字
    第3727 號 卷第49頁）。
  (3)證人即周張麗花、周承煥之子周乃信於本院審理時證稱：就
    華美街第108 號房屋部分，我有跟王永冀接觸過1 次面，第
    1 次是說房屋要過戶到我名下，然後要我簽名，第1 次就是
    我媽要去看有房子要便宜賣，然後去看，地點在桃園還是哪
    ，順便載他一起去看，第108 號房屋本來說要過戶給我的事
    情，王永冀並沒有直接跟我講，是他跟我媽講後我媽跟我講
    ，王永冀說要他們2 人年紀太大，不能借，所以要過戶到我
    名下，他拿資料給我爸媽叫我簽，就是這件事，要我簽過戶
    ，我當初也同意將第108 號房屋過戶到我名下，我媽媽當時
    好像是被詐騙集團騙，急需用錢，我媽也不跟我講清楚，就
    說要繳貸款什麼的，也說要借錢，直接用我名字去借，所以
    我才同意貸款。結果後來房子過掉後，反而不是過我的名字
    ，是過1 個女的名字，然後搞到這2 年我爸媽相繼去世，就
    是因為這件事不開心、想不開。我聽我媽媽說的是王永冀帶
    我爸媽去辦印鑑證明，我爸那時好像有1 個過期註銷的身分
    證好像也被他拿走了，結果就是用印鑑證明，跟已經註銷的
    身分證辦過戶，也辦成功。我媽本來不曉得，過一陣子去查
    才發現已經過戶了，那時候才開始提起告訴，我爸爸沒有跟
    我說過這件事情，因為我父親更早就走了，他是去年1 月走
    的，都是因為這些事情想不開。我們本來有4 棟房子，媽媽
    是跟我說要還貸款，但沒有說清楚多少，因為我們房子本來
    有4 棟，那時候好像是跟國泰世華抵押借款，【國泰世華銀
    行聲請】一次拍賣2 間，拍賣掉內壢翡翠大地跟華美街第
    109 號，本來我們家房貸只有1 間有欠，其他都已經還了，
    一開始我只知道有欠房貸，我媽媽也跟我說是房貸，後來我
    自己發現房貸只有欠內壢那間，是因為詐騙集團有的、沒的
    搞到現在，她【周張麗花】是說要急用，要我幫他辦信用卡
    及現金卡，現在也變成我的負債，債務都是詐騙集團搞的，
    說是哪裡欠錢，哪裡中獎，要匯多少錢，是那個搞下去才會
    有債務問題，許鳳亮要移轉房子時，有去打掃房子，為這件
    事情有鬧到派出所，因為當時我媽媽她都不知道【第108 號
    房屋已經過戶】，我們回到龜山發現鎖被換了，裡面東西被
    清空了，而且都沒有剩下東西，也沒有告知我們東西搬哪去
    ，裡面還有些電，我不知道我媽有放什麼值錢東西，她說都
    不見了，這些都沒有知會我們，「（是因為你媽媽當時有答
    應人家，只借錢沒有還的話房子就會移轉過戶給別人？）沒
    有，我知道的時候是沒有，至於他們怎麼講我是不了解，可
    是我知道的是沒有，因為我媽跟我講的時候，幾乎都是人家
    沒有經過她同意這樣」，移轉本來是應該移轉到我名下，結
    果移轉到別人名下，而且那間房子是沒欠錢的，不應該發生
    移轉這種事，這些都是我事後跟我媽媽聊過，她是這麼說的
    。這件是有去派出所，但沒有辦法報，因為要經過很多程序
    ，不是說想要報案就可以在派出所報，所以報案沒報成。我
    媽媽有想要做些動作，但是身體沒有辦法去做。我爸媽不應
    該有債務的，因為我爸有終身俸，1 年可以領40幾萬，加上
    我每個月拿錢回去。王永冀拿給我爸媽還有要給我簽的資料
    ，是類似房屋過戶文件，是1 張簽名過戶到我名字的資料，
    我在偵查中說第108 號房子過戶到我名下，是要借錢還我媽
    媽的150 萬元本票，但那時候，我以為王月容是國泰世華的
    人，所以才有這筆錢，其實是因為【周張麗花】被詐騙集團
    騙，我也有用信用卡及現金卡借錢，那時候借了快150 萬左
    右，台新、中國信託、新光、誠泰、玉山，加一加快要150
    萬左右，「（既然是被詐騙集團騙，是騙既有的錢嘛，怎麼
    會有負債？）她所謂既有的錢就是我借的錢，因為那時候是
    沒有錢」，詐騙集團有的說中獎在香港什麼，有的又說在高
    雄，有的又說在台中什麼的，說要先付一筆費用，才會有獎
    金，當初我媽媽跟說要繳房貸，後來才發現被詐騙集團騙，
    「（她不是有跟王月容借150 萬嗎，這個錢到底用到哪去了
    ？）我不曉得，因為我沒有看到錢」，我媽媽說要將房子過
    到我名下，我媽是說要跟銀行借錢繳房貸，「（這樣你媽媽
    把第108 號房子過戶你名下去辦貸款，貸款的目的跟王月容
    這部分有關係嗎？）應該2 者沒有關係」，我認知就是房屋
    有貸款，要還貸款的錢，我偵查中說用我名義去借錢的目的
    是為了還150 萬本票，這是因為我是後來看到法院傳票上寫
    的，後來我媽媽眼睛不行了，法院傳票都是我看的，「（你
    媽媽只有跟你說用你的名義辦貸款，借到的錢要做什麼用她
    只有講房貸，並沒有說哪1 棟房子的房貸？）是」，第108
    號房屋要過戶到你名下，這件事是在應該在我95年3 月底離
    職前發生，因為這件事情搞的我很煩，才會離職，印象中我
    就是簽1 個文件，96年度他字第194 號卷第25頁授權書看起
    來是我爸爸簽的，但收據不是，「（今天之前你知道有這份
    授權書的存在嗎？）不知道」，「（授權書是授權別人可以
    幫她賣這個房子？）是」，「（如果要過戶給你就不用授權
    ？）是」等語（本院卷第二卷第237 頁至第245 頁）。
  (4)核證人周張麗花及周承煥所述大致相同，另周乃信所述雖得
    周張麗花轉述，然周張麗花及周乃信為母子關係而甚親近，
    就事發之經過周張麗花尚無向其為虛偽描述之必要，以周張
    麗花、周承煥於本院審理時已然死亡不能傳喚到庭作證，綜
    合周張麗花、周承煥、周乃信3 人證述事件輪廓，得以證明
    於95年3 月間，周張麗花前因遭詐騙集團欺騙，以致積欠銀
    行信用卡及現金卡債務200 餘萬元，又將桃園縣中壢市內壢
    地區翡翠大地某處房地向國泰世華銀行設定抵押權借款300
    萬元，仍需錢孔急，房地有遭聲請強制執行之虞，經王永冀
    表示可由周張麗花交付身分證及所有第109 號房地所有權狀
    ，辦理印鑑證明以之為周張麗花代辦借款，周張麗花為解燃
    眉之急，遂依王永冀要求簽寫金額150 萬元本票1 紙，約定
    借款金額100 萬元，嗣周張麗花依約交付前開抵押權設定登
    記證明文件，辦理印鑑證明，及簽發金額150 萬元本票1 紙
    ，其後王永冀再次向周張麗花及周承煥稱以：「還沒有辦好
    ，若以周承煥第108 號權狀可借到比較多錢」云云，佯稱借
    款尚未辦竣，提議由周承煥交付身分證及所有第108 號房地
    之所有權狀、印鑑章，並辦理印鑑證明，可為周張麗花及周
    承煥增貸云云，另就95年3 月間借款，交付周張麗花僅50萬
    元為搪塞，遂由周承煥依王永冀要求簽寫金額不明本票、授
    權書及買賣契約書各1 紙，並辦理印鑑證明，連同前開證明
    文件交付王永冀，王永冀收受後未將是次借款及前次借款餘
    額給付分文，過程周張麗花未付利息，僅自王永冀收受借款
    金額50萬元，末周張麗花、周承煥所有不動產，就「翡翠大
    地」某處房地及第109 號房地均係債權人國泰世華銀行聲請
    強制執行，就第108 號房地則經不動產所有權移轉登記為許
    鳳亮所有並更換門鎖及其內物品遭清空之事件輪廓，及卷附
    如附表一編號2 所示金額200 萬元、發票人「周承煥」本票
    1 紙非周承煥親簽而偽造之事實。
  3.質諸被告與登記受益人廖圓嬌、王月容、許鳳亮借款約定借
    款金額、收取利息、還款期間及擔保方式之事實，業據：
  (1)廖圓嬌於偵查時供稱：我先認識王永冀女朋友江依依，後來
    跟王永冀一起做地產，王永冀沒有將龜山鄉○○街第109 號
    設定抵押權給我，「（【提示抵押權設定契約書】？）我不
    知道此事，但王永冀曾經我同意，用我名字買房子，也有用
    我名字，在花蓮1 筆土地設定抵押權，那件事王永冀是跟我
    說，地主要借錢，願意設定抵押權給我，我錢交給王永冀後
    ，並給他證件及印章，王永冀就幫我設定抵押權，後來地主
    爭執沒有向我設定抵押權，我的抵押權就被塗銷了」，98年
    度偵緝字第1527號卷第43頁抵押權設定契約書上的印章也不
    是我的，我陸陸續續有借王永冀錢，同卷第53頁印鑑證明的
    章是我的等語（98年度偵緝字第1527號卷第87頁至第88頁）
    ；及證稱：印鑑章我曾經放在王永冀那裡很久，經我回去回
    想，幾年前江依依曾經有跟我說龜山有房子要借錢，我當時
    有跟她們說我沒錢，王永冀就說先做，有錢再補上，這件我
    確實沒有拿錢出來，後來王永冀就跟我說他已經轉給別人了
    等語（同上卷第104 頁至第105 頁），綜合其所述情狀以觀
    ，得以證明本案95年3 月間，王永冀向廖圓嬌尋求借款，經
    廖圓嬌表明無借款之意，明知於此，為取得借款，仍向廖圓
    嬌稱：「先做，有錢再補上」等語，以周張麗花所有第109
    號房地為擔保，將廖圓嬌設定第2 順位抵押權登記，嗣覓得
    王月容願借款，始將廖圓嬌之抵押權設定登記塗銷後另設定
    王月容為第2 順位抵押權之登記，及王永冀居中斡旋向資金
    提供者借款，係以需求者所有不動產為擔保之事實。
  (2)證人王月容於本院審理時證稱：王永冀有在95年3 、4 月間
    拿龜山鄉○○街第109 號房屋土地向我借錢，他說他公司跟
    周張麗花需要資金周轉，有房子可以擔保，是不是可以請我
    幫忙，幫他做一個順位借貸，然後他也帶我去看周張麗花那
    個房子，原本我看那個房子堆很多垃圾也很破爛，我本來不
    想幫忙，這個房子本來就設定給廖圓嬌第2 順位，我在騰本
    上看到，已經設定到第2 順位，他說那個第2 順位需要錢，
    要將錢要回去，所以希望轉給我，希望我將200 萬元轉給廖
    小姐，等於由我這邊出資金，我去看過之後，那時候他公司
    也在經營，我想應該沒問題，所以我就幫他忙，全部資料跟
    設定都是由他辦理，經過我同意，都是他拿我的資料去地政
    事務所全部辦好，騰本上也秀出說我是第2 順位了，他才開
    本票跟公司的支票做為債權憑證，我才把錢交給他。我有對
    印鑑、本票跟設定登記都一致的，所以這全部的手續都是他
    辦好我再交付給他，「（所以按照妳的說法，妳後來決定借
    錢給王永冀是因為他跟妳說，有個抵押權人廖圓嬌，王永冀
    需要資金，所以把抵押權轉讓給妳？）對」，我後來匯180
    幾萬給王永冀，這預扣利息，我有提供匯款單給地檢署，是
    匯182 萬到王永冀指定邑峰公司帳戶，王永冀也有開邑峰的
    票，有本票，有周張麗花的，一般我們都會要有本票擔保，
    還有公司票，96他字第37248 號卷第19、20頁這3 張支票就
    是王永冀當初開給我的【公司票】，雖然周張麗花有開本票
    ，但是因為我也要求這3 張支票也要有周張麗花背書，所以
    這3 張支票就有周張麗花背書，「（可不可以這樣說，就妳
    借款給王永冀的部分，是王永冀跟妳借，是他拿出周張麗花
    的房地，還有相關的支票？）也可以這麼說，因為沒有她這
    個擔保，我不會借他錢，這是一定的，他來跟我講過後，他
    說我2 順位的權利廖圓嬌把錢要回去所以再轉讓給妳好不好
    ，我也去看了房子，我是覺得第1 點廖圓嬌借他了，應該有
    這個價值，前面也100 多，也不多，前面100 、200 萬，隨
    便1 個房子大概有」，「（王永冀跟妳借錢時他有沒有跟妳
    說，他向妳借的這筆款項，是周張麗花要借，然後王永冀會
    拿給周張麗花？）沒有這麼說，他只是說廖圓嬌本來就有借
    她了，現在廖圓嬌需要錢…他怎麼去跟周張麗花講我就不清
    楚」，這間房子後來銀行聲請拍賣，我去參與分配，「（妳
    本來借200 萬，妳匯了182 萬，是扣了利息，之後利息到期
    了還是沒有還妳本金，後來有沒有繼續再付利息？）沒有，
    就是開了一張18萬的給我，還是跳票」，他是有開1 張票，
    後來還是跳票，所以我從頭到尾，經過這1 、2 年【利息部
    分】才拿到第1 次扣的部分，其他都沒有，我記得那時候是
    借他1 分8 ，200 萬就是3 萬6 ，然後5 個月，18萬第1 次
    我就扣這樣，然後我就等拍賣參與分配就配回本金，「（他
    的意思是妳借200 萬要給廖圓嬌還是要給周張麗花，由周張
    麗花來辦理？）他沒有跟我說那麼清楚，他只是說把廖圓嬌
    二順位的權利讓給我，我200 萬拿還廖圓嬌，他說廖圓嬌之
    前就有付給周張麗花了，一定有才會有這個設定，所以廖圓
    嬌是前手，她把她的權利讓給我，我不知道她後沒有拿到我
    的錢，照理應該是要給廖圓嬌，因為廖圓嬌是權利人，是不
    是怎麼樣我就不清楚了」，「（照妳剛剛所說，妳說事後好
    像有聽到周張麗花並沒有拿到錢，在什麼情況下知道的？）
    就上次開庭在地檢署，我來當證人，周張麗花就一直跟我講
    說，…廖圓嬌也有來，她一直跟我們哭說被王永冀騙，她沒
    拿到錢，我說我不知道，我全部都有匯」，設定完畢，他就
    是將他項權利證明書、1 張周張麗花為發票的本票，就是96
    年度他字第3727號卷第15頁本票，還有3 張支票，等於整套
    都是他弄好，至於本票票期才1 個月，是因為聲請本票裁定
    速度比較快，支票支付命令比較慢，如果他有清償我們不會
    去動這個，但萬一出狀況，因為本票裁定很快，他抗告也沒
    有用，我馬上就可以動用，我借王永冀利息就是1 個月3萬6
    ，不可能18萬，哪有那麼好賺的，第109 號這棟房子被國泰
    世華銀行聲請查封時，因為是第2 順位，法院通知我，我這
    樣才知道的，後來我也找不到王永冀，期滿王永冀沒有還本
    金，又開1 張18萬的支票，就是代表再續借5 個月，那時候
    我還不知道王永冀發生問題，我從頭到尾就是匯182 萬給他
    ，後來只有分到200 萬就對了【後來18萬利息沒拿到】，我
    跟王永冀有好幾筆房地產往來，但其他都沒有問題，「（他
    還有再跟妳借其他的200 萬妳給182 萬的嗎？）182 萬的沒
    有，不會那麼巧，就單這1 件很清楚的，從時間點上就非常
    清楚了」，不論是要清償本金或是要支付利息，我都是找王
    永冀，我都是對他，擔保歸擔保，都是他處理，我覺得他真
    的胡扯，江依依後來也自殺了，江依依就是邑峰負責人，也
    是為了這些事情，我對他手頭上還有些其他債權存在，我想
    說這麼可憐，所以也沒再跟他要等語（本院卷第一卷第220
    頁背面至第227 頁背面），核其所述內容，歷經數年，仍與
    偵查中所述前後一致，足以證明於95年3 月間王永冀向其表
    明：「我的公司及周張麗花都需要資金周轉」，又稱其金主
    廖圓嬌欲將200 萬元借款資金抽回，詢該筆借款可否轉由其
    承作，是以為其所營邑峰公司及周張麗花借款之意，願以周
    張麗花所有第109 號房地擔保，將廖圓嬌設定第2 順位抵押
    權登記塗銷，將其登記為第2 順位抵押權人為條件，欲向其
    借款200 萬元，經王永冀帶其前往第109 號房地現場勘查並
    介紹，因認第109 號房地既已有廖圓嬌設定第2 順位抵押權
    ，復該房地應有相當之價值，其與王永冀達成借貸合意，並
    約定月息百分之1.8 ，預扣5 個月利息18萬元，且其要求王
    永冀須提供有周張麗花簽名擔保之本票及公司票，另將抵押
    權設定相關證明文件交付王永冀後，俟王永冀委由代書辦理
    王月容在第109 號房地之最高限額抵押權設定完竣，將如附
    表一編號1 所示發票人欄經簽名「周張麗花」200 萬元本票
    1 張、以如附表二所示之「邑峰公司」為發票人、背書欄分
    別經簽名「周張麗花」面額50、50、100 萬元支票3 張交付
    由其收執，並持前開最高限額抵押權之他項權利證明書向其
    行使，其收受後旋將預扣利息182 萬元借款以匯款方式至王
    永冀指定帳戶以交付，其後王永冀另持面額18萬元支票示以
    到期續借、支付其後5 個月利息之意，嗣王永冀周轉失靈，
    其透過強制執行程序聲明參與分配獲償200 萬元。借款及擔
    保設定過程均為王永冀出面磋商約定借款本息及擔保內容、
    代辦抵押權設定登記、持權狀、本票、支票收受借款182 萬
    元，其至偵查庭時始見周張麗花，並聽聞周張麗花描述並未
    自王永冀收受借款。又其與王永冀資金往來數筆，然無其他
    金額182 萬元者，就借款日期言之，亦絕無與其他資金往來
    混淆可能之事實。
  (3)證人許鳳亮於本院審理時證稱：王永冀有以龜山鄉○○街第
    108 號房地向我及我先生【簡政謙】借款，其實我們不認識
    王永冀，是先生朋友介紹，他【王永冀】說周先生年紀老了
    ，跟銀行借錢借不到，急需用錢，然後我們就借給他。他是
    這樣跟我們說，王永冀將周先生所有證件都拿給林玉雲代書
    ，她看了覺得都可以，才到地政辦抵押，辦抵押以後【簡政
    謙】在台新銀行領現金200 萬給他，我本人也沒有跟王永冀
    見過面，「（妳為何會借錢給王永冀？）因為他有付一點利
    息給我們，第2 個就說因為【周承煥】他年事已高，跟銀行
    借不到錢，就是說2 、3 個月以後他就會還給我們，他【周
    承煥】所有的證件就是像房屋的所有權狀什麼的他【王永冀
    】都有，然後他就說絕對安全，才叫我們借給他這樣。因為
    我們也是第1 次，我們也不曉得說這種事情會這麼複雜，真
    的都不知道其實還要有假扣押之類的情形，我們當初都不曉
    得就直接把它做過戶，所以才會搞的這麼的複雜，所以這中
    間我們也是被他搞的很辛苦，其實這中間我們有試著去找王
    永冀，可是他從來都不出面，我是覺得這個人滿惡劣，是因
    為他跟周先生拿了錢以後，他應該是沒有把全部的錢給周先
    生，可是他又跟我們說他有把錢給周先生。剛開始…我先生
    朋友還有聯絡到他…所以就沒有跟他再追利息，我們真的是
    有拿過1 次的利息，到第2 個月要再跟他收利息的時候收不
    到，那時候我們自己也心慌了…才會請林代書幫我們做過戶
    …周張麗花才告我們，所以一直才會搞到這樣子」，他【王
    永冀】說他【周承煥】會付我們利息，然後幾個月以後他會
    把錢還我們，當初錢是在台新銀行將200 萬交給王永冀，也
    有收據，當時我先生這邊、王永冀，還有林玉雲代書應該都
    在，我沒有出面，王永冀說周先生很需要錢，而我們第1 個
    也是賺利息，第2 個因為他【周承煥】年事已高，其實【我
    們】真的也是貪得利息，才會弄的這麼辛苦，96年度他字第
    194 號卷第26頁收據，是我拿到的，但我不知道字確實是誰
    寫的，借200 萬給王永冀，利息約定當初他是說1 個月2 分
    ，「（是什麼人說如果跟你們借的款項沒有還，就可以把房
    屋過戶？）王永冀」，「（王永冀在什麼時間點說這句話？
    ）這個我不知道，我從頭到尾都沒有碰到王永冀…因為我們
    也不懂，所以我們委託林玉雲代書，然後王永冀跟林代書碰
    過面，她覺得可以，才拿去抵押的」，我不認識黃春華，「
    （依照王永冀說你們利息是1 個月算9 分，不是妳所說的2
    分？）絕對沒有這麼多」，「（王永冀說他有陸續付幾個月
    利息，付到8 月份左右，是在你們過戶之前沒辦法過戶，他
    才沒有再付利息？）沒有那麼多次」，印象中應該是拿到1
    到2 次而已吧，應該是第3 個月，王永冀有沒有將錢給周承
    煥這我不知道，96年度他字第194 號卷第30頁本票，是王永
    冀交給我，交給我時上面就有指印，我們拿到時候就是這樣
    子，「（如果要追討本金和利息是直接找周承煥還是找王永
    冀？）找王永冀，是透過他，之後是一直找不到他的人」，
    後來這棟房子還是移轉在我名下而我們也賣了，「（妳借款
    給王永冀，王永冀以周承煥房地抵押給妳，如果按照程序的
    話，妳應該去申請拍賣，為什麼你們是用過戶的方式？）因
    為我們不懂，真的不懂緊張才會做這種事情」，我們也沒有
    請教專家因為就是怕錢沒了，房子也沒了，所以就直接做過
    戶，真的不知道法律要一層一層來，如果懂的話就不會搞的
    這麼辛苦了，我記憶中這筆錢沒有說什麼時候還，是說有錢
    就還，未還清前就是固定每月付息，王永冀付了1 或2 次利
    息後就找不到人了，我們有試著要去找周承煥，可是她也不
    出面，她應該是在第109 號，後來她又把所有的垃圾又搬到
    我那房子去，把整間房子都堆滿，我們第2 次去是直接敲門
    ，還拆她水錶，因為她不出面，只好給她斷水斷電，因為那
    時候她已經告我侵占，是96年2 月檢察官傳喚我第1 次出庭
    後，我們去找周承煥或是找周張麗花目的是要跟他協調侵占
    案子如何解決，並不是要去跟周張麗花或周承煥索討借款或
    積欠利息，借款過程都是簡政謙在處理，我是被告之後，才
    出面的，1 個月拿1 次利息，這是簡政謙跟我說的，月息就
    是2 分，96年度他字第194 號卷第20頁授權書是所有和這些
    東西一起拿到的，就是當初借款後要把錢付出去，跟其他證
    件一起拿到的，拿到後一直到我們要去辦過戶時為止，授權
    書沒有曾經交還給王永冀過等語（本院卷第一卷第229 頁背
    面至第237 頁），核其所述與偵查時大致相符，參以其於偵
    查時另具狀略以：95年5 月下旬王永冀透過朋友介紹要向我
    先生借錢，王永冀有將周承煥的身分證、印鑑章、印鑑證明
    、所有權狀、授權書、本票拿給林玉雲辦理抵押權設定登記
    ，5 月29日我先生於桃園台新銀行裡交款給王永冀，取得借
    款收據，之後數月王永冀無法正常支付利息，便告知要將房
    屋賣給他人將錢還我，王永冀就委託林玉雲辦理移轉登記，
    但不知為何撤件，從此以後就找不到王永冀，林玉雲有將周
    承煥的身分證、印鑑章、印鑑證明、所有權狀、授權書、買
    賣契約書及撤件資料交給我，而我擔心錢無法拿回便將房屋
    過戶等語（98年度偵緝字第1527號卷第96頁），核其於偵查
    時所述既據事發之際較近，對於事發經過前後順序記憶當較
    本院審理時為清晰，是其所述時序與本院審理時略有不符者
    應以偵查時所述為可取，查許鳳亮雖與王永冀並無直接接觸
    ，部分事實得自簡政謙轉述，然以其及簡政謙既為夫妻關係
    而甚親密，與簡政謙之利益關係復完全相同，是簡政謙無對
    其虛捏借款及擔保設定經過之必要，王永冀周轉失靈後亦由
    其委由林玉雲辦理不動產所有權移轉登記，又其所述借款並
    收受證明文件及設定登記過程，亦與林玉雲所證相符（詳如
    下述）諸般情狀以觀，認其所述可採，得以證明於95年5 月
    間，王永冀透過友人介紹，向簡政謙稱：「周先生年紀老了
    ，跟銀行借錢借不到，急需用錢」等語，以周承煥所有第
    108 號房地為擔保，借款200 萬元，約定月息2 分，於95年
    5 月29日，由代書林玉雲辦理抵押權設定登記在案，將其設
    定為抵押權人，同日在台新銀行某分行前，王永冀向簡政謙
    及林玉雲明確指示：「將來萬一沒有還錢，可以過戶」等語
    ，簡政謙以現金方式將200 萬元借款預扣利息交付王永冀，
    王永冀給付月息1 、2 期，即欲將第108 號房地辦理不動產
    所有權移轉登記予黃柏強，該案撤件後，王永冀亦生周轉失
    靈而無從聯絡，其為求受償，經取得林玉雲交付之周承煥身
    分證、印鑑章、印鑑證明、第108 號房地所有權狀、經勾選
    「買賣」及「抵押」之授權書、如附表一編號2 所示發票人
    欄經簽「周承煥」本票，依王永冀承諾，仍委由林玉雲以前
    經王永冀交付之周承煥身分證、印鑑章、印鑑證明等文件，
    辦理不動產所有權移轉登記完竣，俟其經周承煥提起刑事案
    件告訴後，始行前往周張麗花及周承煥住處欲協調未果，彼
    等未與周承煥接觸，且授權書自收受後並未交還王永冀，王
    永冀自稱有支付6 、7 、8 月利息一節不實之情狀。
  (4)證人黃柏強於偵查時證稱：96年度他字第194 號卷第36頁至
    第42頁不動產買賣合約書不是我的字，印章我之前有放在王
    永冀那裡，王永冀是我之前上班的朋友游宗聖的朋友，我之
    前要買房子，是王永冀幫我辦的，沒有糾紛，我已經在94年
    間買到了，我因為買房子的關係，而王永冀是仲介，他表示
    我有一些文件還沒有蓋到章，所以向我要1 個印章，但是後
    來他印章沒有還我，所以，今天所看到合約書上面的字都不
    是我寫的，王永冀從來不曾向林玉雲提過第108 號房子要賣
    給我，這張也不是印鑑章，是我還沒買到房子前他跟我要的
    ，我簽約章也不是這顆，我不清楚他要這顆章真正用意是什
    麼等語（98年度偵字第1527號卷第80頁），依其所述，顯然
    其全無購買第108 號房地之意，參以該如附表四所示不動產
    買賣合約書為被告交付林玉雲之事實，有下列林玉雲證詞可
    憑，該不動產買賣合約書「黃柏強」簽名、蓋章純為被告偽
    造，為可認定。
  (5)證人林玉雲於本院審理時證稱：95年5 月間王永冀有拿龜山
    鄉○○街第108 號房屋土地的權狀要我辦理抵押，王永冀有
    寫委任書，說要借多少、設定多少金額，我沒跟房地的所有
    權人聯絡過，所有權人周承煥的印鑑章，是王永冀拿給我，
    他還有拿周承煥身分證、印鑑證明、印鑑章、所有權狀，96
    年度他字第194 號卷第13、14頁的土地登記申請書，因為王
    永冀不會寫，是我幫王永冀寫的，至於授權書我看到的時候
    ，是抵押及買賣都勾了，這是因為王永冀有說「如果我沒辦
    法還錢的時候，可以把房子過過來」，就是等於可以把它移
    轉過來，這是當初交錢時，在台新銀行，簡政謙交200 萬給
    王先生的時候說的，他有跟許鳳亮的先生簡政謙還有我講，
    另外因為他不會寫我幫他寫，「（可是王永冀自己說是後來
    沒有錢繳才勾買賣，妳對他講的有何意見？）之前就已經說
    好了，就說如果沒辦法還錢的話，他【簡政謙他們】就可以
    移轉，因為印象中是已經勾過了…這個在交錢時都有講清楚
    」，「（妳說交錢的時候有講清楚？）對，有說萬一他不能
    還錢的話，就可以把產權過戶，王永冀都有說，交錢的時候
    我都有跟他去，當面將200 萬交給王永冀」交200 萬的時候
    ，總共有我跟王永冀、許鳳亮的先生在場，許鳳亮先生領錢
    給王永冀，「（所以只有3 個人？）是」，「（當時有沒有
    黃春華在場？）沒有」，「（沒有其他人？）沒有，就在台
    新銀行時候交給王永冀」在整個辦理抵押過程或寫契約的時
    候，我沒有看過告訴人【周承煥】或周張麗花，辦理抵押設
    定跟辦理過戶是我幫他【王永冀】寫的，過戶是許鳳亮自己
    送的，等於是我幫他填好，許鳳亮自己去送，原本這些相關
    證件都已經在王永冀的身上，他印鑑證明有，身分證有，印
    鑑章什麼的他都有等語（本院卷第一卷第227 頁背面至第
    229 頁），核其所述與偵查時內容大致相符，原於偵查時更
    明確供稱：【就黃柏強部分】王永冀另外在我辦好抵押權設
    定登記時，當時有找我說周承煥無法還錢，要將房屋賣給別
    人，好還錢給許鳳亮，他有給我印鑑章、印鑑證明、身分證
    、授權書、買受人的章還有身分證，及雙方買賣契約，我就
    製作公契，但因為我沒有看到周承煥本人，而且繳稅前我覺
    得怪怪的，就將案子撤掉了，相關文件都是王永冀給我的，
    一剛開始，我想說證件齊全，但我就是沒有問王永冀說要看
    周承煥本人，印象中我撤件前有告訴王永冀要撤件並請他蓋
    撤件申請書，但他也沒有表示意見，【就許鳳亮部分】後來
    是因為許鳳亮打電話給我，她說一直沒有拿到錢，想要直接
    辦過戶，這次我還是沒有看到周承煥，但是因為台新銀行交
    款時，許鳳亮先生交錢給王永冀，我在場，是王永冀親口說
    如果周承煥無法還錢就直接過戶給許鳳亮，所以這次就直接
    辦過戶等語（98年度偵緝字第1527號卷第80頁至第81頁），
    得以證明於95年5 月間，被告以周承煥所有第108 號房地為
    擔保，向簡政謙、許鳳亮夫婦借款200 萬元，過程將周承煥
    身分證、印鑑章、印鑑證明及勾選「買賣」及「抵押」授權
    書均交付代書林玉雲，於95年5 月29日，由林玉雲製作土地
    登記申請書而辦理抵押權設定登記在案，其後，被告向林玉
    雲稱周承煥無力還款，欲將108 號房地過戶予黃柏強，並交
    付如附表四所示之不動產買賣契約書，林玉雲向地政機關辦
    理不動產所有權移轉登記，復認不妥撤回登記申請後，嗣王
    永冀周轉不靈，許鳳亮依王永冀之承諾，指示林玉雲以前經
    王永冀交付之周承煥國民身分證、印鑑章、印鑑證明等文件
    ，辦理不動產所有權移轉登記為許鳳亮所有完竣之事實。
  (6)另就被告以周張麗花所有第109 號房地，委由代書薛嘉豪、
    楊依錦辦理設定最高限額抵押權，及被告前後向廖圓嬌、王
    月容尋求借款經過，有卷附抵押權設定契約書、土地及建物
    登記謄本、周張麗花身分證正反面影本、他項權利證明書、
    如附表一編號1 所示面額200 萬元「周張麗花」係共同發票
    人之本票、如附表二所示面額50萬、50萬、100 萬支票3 張
    暨退票日期分為96年7 月27日、95年8 月24日退票理由單、
    信用合作社跨行匯款申請書等件在卷可稽，次就被告以周承
    煥所有第108 號房地，由代書林玉雲辦理設定最高限額抵押
    權及不動產移轉登記，及被告向簡政謙借款經過，亦有卷附
    原所有權人為周承煥第108 號房地所有權狀、土地登記申請
    書、周承煥身分證影本、印鑑證明、授權事項經勾選「買賣
    」及「抵押設定」授權書、抵押權設定契約書、土地及建物
    登記謄本、他項權利證明書、不動產所有權移轉契約書、如
    附表一編號2 所示面額200 萬元「周承煥」係發票人之本票
    、如附表三所示收據等件在卷可證，核與前開證人廖圓嬌、
    王月容、許鳳亮、黃柏強、林玉雲所述內容吻合，足以認定
    彼等所言被告向資金提供者王月容、許鳳亮及簡政謙借款約
    定經過，約定金額、利息、計息期間、還款期間及擔保方式
    屬實。
  4.從而，前開犯罪事實，部分已有被告供述為憑，並有證人周
    張麗花、周承煥、周乃信、廖圓嬌、王月容、許鳳亮、黃柏
    強、林玉雲所證及卷附抵押權設定契約書等件為憑，另下列
    事項經查：
  (1)被告與周張麗花及周承煥間之借貸金額：據被告辯稱均已撥
    付云云，然首就95年3 月間是筆借貸，查被告先於96年7 月
    12日偵查時稱：第1 次周張麗花先借了150 萬元，我是付她
    現金的云云（96年度他字第194 號卷第79頁）；核與其於本
    院行準備程序及審理時辯稱：第1 次我給周張麗花66萬元、
    84萬元，1 次是付現金，1 次是開票，票就是我提出本院卷
    第一卷第277 頁支票云云（本院審訴卷第73頁背面，本院卷
    第二卷第44頁背面），就支付方式及金額，已見其前後所述
    有「現金150 萬元」、「現金66萬元」及「支票84萬元」版
    本2 種，顯不相侔。次查支付時間，據被告於本院行準備程
    序時供稱：66萬及84萬元都是我的錢，後來廖圓嬌沒有給我
    錢，我才向王月容借錢，並將廖圓嬌抵押權塗銷並登記為王
    月容，王月容有匯了182 萬元給我云云（審訴卷第73頁背面
    與第74頁）：據被告於審判時供稱：現金66萬元我是設定給
    廖圓嬌前，就已經給周張麗花，支票84萬元是在設定給王月
    容後，才給周張麗花云云（本院卷第二卷第45頁），就「支
    票84萬元」支付時間，前稱為廖圓嬌抵押權設定登記前，後
    稱為王月容抵押權設定登記後，顯有出入。質之被告供稱：
    我很肯定我150 萬元有分2 筆給周張麗花，王月容有匯給我
    182 萬元，第109 號房地之王月容抵押權設定登記日期是在
    95年3 月15日，設定登記完畢，王月容才匯錢給我，如果登
    記日期是95年3 月15日，王月容匯錢日期有可能是3 月16日
    ，我應該當天就有將錢給周張麗花云云（本院卷第47頁背面
    至第48頁），然查被告提出以證明給付周張麗花借款之支票
    金額固係84萬元，然給付對象為「黃春華」、發票日期為「
    95年5 月25日」，有該支票及本院調查是張支票資料在卷可
    證（本院卷第一卷第277 頁、第292 頁至第297 頁），仍與
    被告所供稱給付時間「95年3 月16日」、給付對象「周張麗
    花」亦不相符。又被告雖辯稱其係簽發支票84萬元予黃春華
    由其轉交周張麗花收受（本院卷第一卷第275 頁），然經質
    之，被告供稱：「（周張麗花就是急需用錢，才委託你辦貸
    款，你錢也借到了，為何是5 月25日的票給她？）我真的有
    給她這筆錢」，「（如果你付給周張麗花時，黃春華有在場
    ，你乾脆票直接給周張麗花就好了，為何要透過黃春華？）
    周張麗花他說他不收票，她只要現金」云云（本院卷第48
    頁與該頁背面），若然，被告經王月容匯款182 萬元，既已
    獲大筆現金挹注，周張麗花亦需錢孔急，若有撥款之誠，何
    以至「95年5 月25日」於周張麗花亦在場情況下，以簽發支
    票84萬元交付「黃春華」轉交周張麗花收受之方式交付？如
    此遲滯、迂迴，顯不合理，另被告聲請證人黃春華、嚴程德
    到庭屢經傳、拘未到，有本院歷次審判筆錄可參，自無從為
    有利於被告之認定，由是，顯不足憑以被告提出該給付對象
    為「黃春華」之支票，認定原因關係為被告以此方式將借款
    實際撥付周張麗花，反以被告所述前後出入甚巨以觀─並另
    參照就95年5 月間借貸，被告先於96年7 月12日偵查時稱：
    第2 次我開1 張40萬元的票，其餘付現金云云（96年度他字
    第194 號卷第79頁）；核與其於本院審理時辯稱：我在台新
    銀行從許鳳亮她們那拿到182 萬元現金後，有通知黃春華來
    ，我跟黃春華一起拿去周張麗花家，交給周張麗花100 萬元
    ，這100 萬元是我當天給她的，全額給云云（本院卷第二卷
    第45頁背面至第46頁），就支付方式及金額，亦見其前後所
    述有「現金40萬元」及「支票60萬元」、「現金100 萬元」
    版本2 種，迥不相符。再以周張麗花、周承煥自借款後自始
    未曾付息，為被告及周張麗花均於偵查及審理時述明一致，
    衡以事理「有借有還，再借不難」，貸方還款情形為借方再
    次撥款與否所著重者，若然，就95年3 月間是筆借貸，周張
    麗花未償還付息分文，借貸金額既已達到150 萬元之數，被
    告明知於此，豈有再事增貸周張麗花100 萬元借款之理？若
    無非係因在95年3 月間該筆借貸，被告或遲延撥付借款，或
    未全額撥款予周張麗花，尚負有撥款義務，本無庸考量周張
    麗花還款情況，是以自願再次貸以金錢，殊已思無它故。參
    照周張麗花向被告借款動機，既為防阻其桃園縣中壢市內壢
    地區「翡翠大地」某處房地及其他房地遭債權人聲請強制執
    行，據周乃信證述如前，是周張麗花需錢急如星火，然參以
    周張麗花既已向被告借款150 萬元，仍不能防阻其翡翠大地
    及第109 號房地遭聲請查封、拍賣，顯然手頭流動資金嚴重
    不足如舊，由此佐證，亦可認被告未依約全額撥款，是以杯
    水車薪，不能解救急迫。從而，認被告前後所述嚴重不一，
    辯解內容有違常情，顯為不實，相較證人周張麗花指稱：只
    有王永冀叫我簽150 萬元本票那次，我有拿到50萬元，【前
    後2 次】我都沒有拿到錢等語（98年度偵緝字第1527號卷第
    90頁，96年度他字第194 號卷第22頁），後者所指符合事理
    ，足以解釋何以其向被告借貸後，房地仍遭聲請查封、拍賣
    ，及其分明未償還付息分文，被告仍願表示借貸等情，顯屬
    實在，當應為茲認定。
  (2)被告自王月容、許鳳亮及簡政謙借款金額及計息方式：據被
    告於偵查時辯稱：我跟王月容間有15筆金錢借貸，王月容應
    該是搞錯了，我只向王月容借150 萬元，另外50萬元是別的
    案子借款云云（96年度他字第3727號卷第44頁至第45頁），
    稱僅以第109 號房地為周張麗花向王月容借款金額150 萬元
    。然質諸證人王月容審理時證稱：「我記得那時候是借他1
    分8 ，200 萬就是3 萬6 ，然後5 個月，18萬第1 次我就扣
    這樣」，「我從頭到尾就是匯182 萬給他，後來只有分到
    200 萬就對了，我跟王永冀有好幾筆房地產往來，但其他都
    沒有問題」，「（他還有再跟妳借其他的200 萬妳給182 萬
    的嗎？）182 萬的沒有，不會那麼巧，就單這1 件很清楚的
    ，從時間點上就非常清楚了」如前，顯然被告與王月容雖有
    多筆資金往來，然就金額「200 萬元」及時間「95年3 月15
    日」以觀，無從混淆，甚而被告於偵查初亦稱：「182 萬5
    個月利息是18萬元」（96年度他字第3727號卷第45頁），所
    述計息方式，亦與王月容所言吻合，考以被告若以第109 號
    房地僅向王月容借款150 萬元，且周張麗花亦有簽發面額
    150 萬元本票1 紙，何須另簽發如附表一編號1 所示面額
    200 萬元之本票另1 紙交付王月容收執以擔保？足認王月容
    所述交付182 萬元純係單筆借款，並借款金額200 萬元、月
    息1 分半、預扣5 個月利息較實，當可認定。至被告於本院
    審理時改坦認向王月容借款200 萬元，然辯稱：我向王月容
    借月息9 分云云（本院卷第二卷第29頁），又見前後矛盾，
    核其所辯亦係為求湊數（理由另如下述），認不可採。
  (3)周張麗花及周承煥借款及授權辦理抵押權設定登記範圍：雖
    據證人周張麗花及周承煥於偵查時證稱：王永冀將我們的證
    件騙走，騙走我們的身分證、第109 號、第108 號房地權狀
    ，還有印鑑證明，印章是他們自己刻的等語（96年度他字第
    3727號卷第49頁），然綜觀參彼等歷次偵查庭訊內容，認彼
    等所述真意，無非指稱彼等授權被告以第109 號、第108 號
    房地借款，第109 號、第108 號房地經抵押權設定登記，且
    第108 號房地嗣經移轉登記為許鳳亮所有，然僅就以第109
    號房地借款部分有經被告撥款50萬元，前後借貸餘額100 萬
    元、100 萬元未得被告交付受領，指稱被告詐欺得利之事實
    ，應非指稱遭被告騙取前開證明文件，或指未授權被告辦理
    抵押權設定登記，應予澄清，此參周張麗花前以房地為國泰
    世華商業銀行辦理抵押權設定登記，經代辦業者扣除手續費
    後，實得230 萬元貸款事實，有證人周張麗花於96年5 月10
    日偵查時證述可憑（96年度他字第194 號卷第75頁至第76
    頁），足認周張麗花對抵押貸款而以房地為擔保，過程需交
    付相關證明文件以辦理抵押權設定登記之經過，知之詳確，
    從而，周張麗花、周承煥先後向被告借款，並將身分證、第
    109 號、第108 號房地所有權狀及辦理印鑑證明交付被告，
    堪認彼等確有授權被告以第109 號、第108 號房地辦理抵押
    權設定登記之意，而於此借款目的範圍內授權，另被告刻用
    印章，亦足認係彼等授權被告辦理借款及抵押權設定之用，
    授權被告刻印，是仍屬彼等真實之印章，洵堪認定。以前開
    授權目的範圍觀之，被告王永冀前後向王月容、許鳳亮借款
    200 萬元，然周張麗花及周承煥前後2 次僅向王永冀借款
    150 萬元及100 萬元，差額50萬元、100 萬元部分，顯然王
    永冀純係以周張麗花、周承煥所有第109 號、第108 號房地
    設定最高限額抵押權擔保之，業據被告供述如前，堪以認定
    。由是，被告以周張麗花、周承煥彼等所有第109 號、第
    108 號房地設定最高限額抵押權240 萬元，並向王月容、簡
    政謙均借款200 萬元，擔保對象已然超越為周張麗花、周承
    煥借款150 萬元、100 萬元範圍，足見被告為一己之利，以
    周張麗花、周承煥所有房地充當擔保工具以向王月容及簡政
    謙借款，以此手段，逾越周張麗花、周承煥借款及因之授權
    辦理登記範圍，至為灼然。
  (4)至不動產所有權移轉登記授權範圍，固就周承煥第108 號房
    地，參卷附之周承煥簽署授權事項經勾選「抵押」、「買賣
    」授權書（96年度他字第194 號卷第25頁）及如附表四所示
    不動產買賣契約書（同上卷第36頁至第42頁），是以確有授
    權被告辦理不動產所有權移轉登記，然授權範圍：就授權
    書部分，據被告辯稱：授權書是我作的，起初是勾選抵押權
    設定，後因他們錢都沒繳，所以才去找他們勾買賣云云（同
    上卷第84頁至第85頁），辯稱係因周承煥未繳息，惟質諸證
    人證人林玉雲證稱：「（可是王永冀自己說是後來沒有錢繳
    才勾買賣，妳對他講的有何意見？）之前就已經說好了，就
    說如果沒辦法還錢的話，他【簡政謙他們】就可以移轉，因
    為印象中是已經勾過了…這個在交錢時都有講清楚」，「（
    妳說交錢的時候有講清楚？）對，有說萬一他不能還錢的話
    ，就可以把產權過戶，王永冀都有說，交錢的時候我都有跟
    他去，當面將200 萬交給王永冀」，是以，被告既於95年5
    月29日在台新銀行某分行前言明可將第108 號房地辦理所有
    權移轉登記，並將授權書勾選交付林玉雲，顯非於事後被告
    因周承煥無力付息而同意後，再勾選「買賣」欄。並查，憑
    以辦理周承煥所有第108 號房地不動產所有權移轉登記之印
    鑑證明亦係於95年5 月29日申辦（98年度審訴字第3223號卷
    第55頁），即與在台新銀行前簡政謙交付借款200 萬元為同
    日，是可證明授權原因非因周承煥未繳息。是以，足見被告
    所辯授權原因不實在。由是，苟周承煥確以前開授權書合法
    授權被告將第108 號房地辦理不動產所有權移轉登記為許鳳
    亮所有，則此事單純，被告何須隱瞞真實之授權原因，誆稱
    係因周承煥未繳息再得其授權再行勾選？若非為隱瞞真實之
    周承煥授權原因，隱匿一己逾越授權範圍之事實，實已思無
    他故，另就不動產買賣契約書部分，被告辯稱：不動產所
    有權移轉契約書是林玉雲寫的，林玉雲與協調黃柏強當買受
    人，但後來沒有買成云云（96年度他字第194 號卷第84頁至
    第85頁），質諸證人黃柏強明確證稱：「王永冀是仲介，他
    表示我有一些文件還沒有蓋到章，所以向我要1 個印章，但
    是後來他印章沒有還我，所以，今天所看到合約書上面的字
    都不是我寫的，王永冀從來不曾向林玉雲提過第108 號房子
    要賣給我」如前，及該契約書為被告交付林玉雲之事實，亦
    有證人林玉雲前開證述為憑，從而，可見黃柏強並無購買第
    108 號房地之意，該不動產買賣契約書亦為被告製作後交付
    林玉雲收受，被告所述不實。益證周承煥於偵查時證述：「
    我沒有過戶【給他人】意思」及周乃信證稱周張麗花、周承
    煥僅有以第108 號房地過戶至其名下之意，就此範圍簽署文
    件為實。是以，經與資金供給者、需求者首尾兩端求證及卷
    附印鑑證明，得以證明就第108 號房地，被告逾越周承煥授
    權辦理不動產所有權登記範圍，將授權書勾選「抵押」及「
    買賣」欄後交付林玉雲，復於95年5 月29日在台新銀行某分
    行前自簡政謙收受借款並明確指示：「將來萬一沒有還錢，
    可以過戶」另將偽造之不動產買賣契約書交付林玉雲，利用
    林玉雲辦理第108 號房地移轉登記為黃柏強名義之事實。
  (5)綜上，於95年3 月間，周張麗花委由被告借款150 萬元，以
    此目的以其所有第109 號房地授權被告辦理抵押權設定登記
    ，其後被告明知廖圓嬌無借款之意，仍以第109 號房地設定
    廖圓嬌之最高限額抵押權200 萬元，嗣覓得王月容願借款，
    再以該第109 號房地設定王月容之最高限額抵押權240 萬元
    ，進而向王月容借款200 萬元，逾越周張麗花授權目的範圍
    ，並於收受王月容交付借款182 萬元後，將其中僅50萬元交
    付周張麗花；嗣於95年5 月間，周張麗花及周承煥委由被告
    借款100 萬元，以此目的以周承煥所有108 號房地授權被告
    辦理登記，其後被告以第108 號房地設定最高限額抵押權
    240 萬元，以此向簡政謙借款200 萬元，得款未交付周張麗
    花分文，並將周承煥簽名之授權書勾選「抵押」、「買賣」
    交付林玉雲，於收受簡政謙借款之際明確指示：「將來萬一
    沒有還錢，可以過戶」，復將如附表四所示偽造之不動產買
    賣契約書交付林玉雲，利用林玉雲辦理第108 號房地移轉登
    記為黃柏強名義，逾越周承煥授權目的範圍。從而被告逾越
    授權範圍，知廖圓嬌並無借款之意，仍以第109 號房地為
    廖圓嬌設定最高限額抵押權200 萬元；先後以第109 號、
    第108 號房地為王月容、許鳳亮設定最高限額抵押權240 萬
    元並超額擔保一己借款；以第108 號房地指示得為許鳳亮
    辦理所有權移轉登記；被告前後向王月容、簡政謙借款，
    將其中僅50萬元交付周張麗花，餘未撥款，綜上，依此等客
    觀情狀以觀，認被告所為無非係為得周張麗花、周承煥所有
    第109 號、第108 號房地經設定抵押權設定登記及不動產所
    以權移轉登記充作擔保工具，取得向王月容、簡政謙借款之
    擔保利益，另過程交付周張麗花50萬元，以此方式搪塞周張
    麗花，令周承煥更願提供以第108 號房地，使其得越權以第
    108 號房地辦理抵押權設定等登記，無視周張麗花及周承煥
    授權目的範圍，一概用供個人向金主借款之擔保，是其取前
    開擔保利益，顯基於為自己不法所有之意圖，有詐欺得利之
    犯意無誤。
  (6)按「無制作權之人冒用或捏造他人名義制作文書，足以生損
    害於公眾或他人者，應成立刑法第二百十條偽造私文書罪。
    其無代理權或雖有代理權而逾越其權限，以本人之名義作成
    文書者，亦不失其為偽造」；「又刑法上之偽造文書或偽造
    有價證券罪，係以無製作權之人冒用他人名義製作文書或簽
    發有價證券為構成要件之一，如行為人係基於有製作權人之
    授權而製作，固不能謂無製作權，惟若逾越授權之範圍而製
    作，即不得以曾獲授權而免其偽造文書或偽造有價證券之罪
    責」；「如果無訛，則告訴人僅同意授權設定抵押權借款二
    十萬元，而被告卻擅自設定最高限額抵押權三百六十萬元，
    以擔保星宇公司之三百二十八萬零九百三十一元借款債務，
    能否謂無逾越授權範圍，而不負偽造文書罪責，不無研求之
    餘地。」（最高法院84年度台上字第3097號判決，93年度台
    上字第6311號判決均論述甚詳，足供參照），準此，無製作
    權之人冒用他人名義製作文書，固為偽造，縱令得本人授權
    製作，然若逾越本人授權之範圍，擅行越權製作文書，亦係
    偽造，並依偽造標的，分別成立偽造文書或偽造有價證券之
    罪。查王月容、許鳳亮分別提供如附表所示本票、支票、收
    據及不動產買賣契約書，及臺灣桃園地方法院檢察署及本院
    函請桃園縣桃園地政事務分別於98年10月13日以桃地登字第
    0980008652號函、於99年1 月21日以0990000642號函附文件
    ，查如附表一編號1 所示發票人「周張麗花」本票1 紙（
    96年度他字第3727號卷第15頁），經證人周張麗花偵查時證
    稱：我沒有見過該張本票，95年3 月份我簽發的是金額150
    萬元的本票等語（96年度他字第3727號卷第49頁，96年度他
    字第194 號卷第64頁），為被告於本院行準備程序時供稱：
    這張本票是我簽的，也是我拿給王月容，周張麗花本來就有
    簽本票，因為王月容那邊也要求我簽本票，所以我就簽這張
    給王月容等語（審訴卷第74頁），綜合雙方所述，可認周張
    麗花向被告借款150 萬元，另簽發金額150 萬元本票1 紙，
    嗣被告自行向王月容借款200 萬元，並以「周張麗花」名義
    簽發該張200 萬元本票1 紙交付王月容收執之事實，基此，
    可認該張本票係被告簽發而擔保向王月容借款之債務，逾越
    周張麗花為借款150 萬元授權被告辦理事務之範圍，被告以
    「周張麗花」名義擅行越權製作該有價證券並交付王月容，
    核屬偽造及行使偽造有價證券；如附表一編號2 所示發票
    人「周承煥」本票1 紙（96年度他字第194 號卷第30頁），
    雖證人周張麗花及周承煥均稱：第2 次有簽1 張票，但不知
    道簽多少錢等語（96年度他字第194 號卷第84頁），然據被
    告供稱：許鳳亮持有的本票是我自己簽給許鳳亮的先生，對
    【簡政謙】來說，我才是借錢的人等語（98年度偵緝字第
    1527號卷第19頁），是承該本票簽名為其簽署，該張本票經
    送內政部警政署刑事警察局鑑定，結果認本票上指紋4 枚經
    輸入指紋電腦比對確認結果，均與檔存王永冀指紋卡左拇指
    指紋相符之事實，此有該局出具98年3 月31日刑文字第
    0980041730號鑑驗書在卷為憑（97年度偵緝字第1167號卷第
    61頁），質之被告於審理時供稱：「（從外觀上來看，會認
    為那是誰的指印？）周承煥」，「（難道會認為是你的指印
    嗎？）…未答」等語（本院卷第二卷第50頁背面），綜合以
    觀，足認周張麗花及周承煥係向被告借款100 萬元，另簽發
    金額不詳本票1 紙，嗣被告自行向王月容借款200 萬元，並
    偽簽、捺指印以「周承煥」名義簽發該張200 萬元本票1 紙
    交付簡政謙及許鳳亮收執之事實，基此，可認該張本票係被
    告偽簽並捺指印，為擔保被告向簡政謙借款之債務，亦逾越
    周張麗花為借款100 萬元授權被告辦理事務之範圍，被告以
    「周承煥」名義擅行越權製作該有價證券並交付王月容，核
    屬偽造及行使偽造有價證券；如附表二所示面額分為50、
    50、100 萬元支票3 紙（96年度他字第3727號卷第19頁至第
    20頁），經證人王月容於審理時證稱：王永冀也有開邑峰的
    票，有本票，有周張麗花的，一般我們都會要有本票擔保，
    還有公司票，96他字第37248 號卷第19、20頁這3 張支票就
    是王永冀當初開給我的，雖然周張麗花有開本票，但是因為
    我也要求這3 張支票也要有周張麗花背書，所以這3 張支票
    就有周張麗花背書，「（可不可以這樣說，就妳借款給王永
    冀的部分，是王永冀跟妳借，是他拿出周張麗花的房地，還
    有相關的支票？）也可以這麼說」如前（本院卷第一卷第
    221 頁背面、第222 頁背面），足證被告向王月容借款200
    萬元，為王月容要求須有周張麗花簽名背書之公司票為擔保
    ，其後將已有「周張麗花」背書之支票，交付王月容之事實
    ，至被告雖稱：「（【提示96年度他字第3727號卷第19頁】
    這3 張邑峰公司的支票是否是你開給王月容作為借200 萬元
    這筆債權的擔保，並且可讓它在到期後，以提示方式來領回
    出借的200 萬？）我不確定」云云，辯稱該支票3 張與本案
    無關，然查被告繼而供稱：「（這3 張支票都有周張麗花的
    背書，為何如此？）這不是我寫的」，「（周張麗花的背書
    是何人寫的？）王月容有註明這張票是撥給誰、撥給誰，她
    是這樣講」，「（你說這上面背書是王月容自己寫的？）我
    不知道是不是她寫的」，「（王月容說她拿到支票時，上面
    就已經有周張麗花的背書了，你對她的證詞有何意見？）沒
    有意見」等語（本院卷第二卷第52頁背面），顯不否認該支
    票3 張原因關係是於95年3 月間向王月容借款200 萬元之用
    ，查被告又稱：「（這個票不是你開給她的嗎？）是我開給
    她的」，「（為什麼會有周張麗花的背書？）我真的不清楚
    」，「（這3 張支票上面周張麗花的背書是不是你寫的？）
    有可能」，「（是就是，不是就不是，你自己講清楚？）我
    真的不曉得」，「（這是不是你的字？）我真的看不出來」
    ，「（你既然看不出來，為什麼說有可能是你自己寫的？）
    因為我跟王月容借款很多筆，她會要求我在每張票旁邊再寫
    上這筆錢是因為哪個人設定，然後來用的」等語（本院卷第
    52頁與該頁背面），以該支票3 張就共同發票人「邑峰公司
    」部分為被告簽發並將之交付王月容，是該等支票發票及交
    付前後均在其實力支配之下，對於何人背書、如何背書，豈
    有不知之可能？參以筆跡為個人書寫之特徵，為個人最為熟
    悉，是否為其親自書寫自是一目瞭然，又豈有「看不出來」
    之可能？復以各該背書簽發者，被告先稱「我不清楚」意欲
    迴避，其後改稱「有可能」為其自行背書之情況以觀，認該
    背書應為被告自行偽簽無誤。此外，前開支票3 張各該背書
    與周張麗花於偵查中歷次庭訊書寫姓名殊屬有別，以周張麗
    花為求借款既已簽發150 萬元本票1 紙以為擔保，當無畫蛇
    添足，再行提供支票背書以為擔保之意，是非周張麗花簽寫
    ，亦得佐證為被告偽簽，是認前開支票之背書均屬被告偽造
    ，堪以認定。如附表三所示金額200 萬元經簽寫及蓋章借
    款人「周承煥」之簽名及印章各1 枚之借據1 紙（96年度他
    字第194 號卷第26頁），經證人周張麗花偵查時證稱：我沒
    有見過該收據等語（96年度他字第194 號卷第64頁），及證
    人周乃信於審理時證稱：收據不是我爸爸簽的等語（本院卷
    第二卷第244 頁背面），並為被告自承：收據是我寫給許鳳
    亮的等語（同上卷第84頁至第85頁），綜合雙方所述，可認
    周張麗花及周承煥係向被告借款100 萬元，嗣被告向簡政謙
    借款200 萬元，並以「周承煥」名義簽發該200 萬元收據1
    紙交付簡政謙收執之事實，基此，可認被告示以「周承煥」
    名義表明收受200 萬元借款，實已逾越周張麗花及周承煥借
    款100 萬元並因此授權被告辦理借款事務，得受領借款之範
    圍，是該收據1 紙為被告擅行越權製作，亦屬偽造文書；
    如附表編號四所示不動產買賣契約書，未經黃柏強授權，被
    告即簽名蓋章示以「黃柏強」就第108 號房地與周承煥訂定
    買賣契約，經認定如前，亦屬偽造文書：對於第109 號房
    地之95年3 月6 日土地及建築改良物抵押權設定契約書、土
    地登記申請書（抵押權登記）、95年3 月14日土地及建築改
    良物抵押權設定契約書、土地登記申請書（抵押權登記）（
    96年度他字第3727號卷第14頁，98年度偵緝字第1527號卷第
    40頁至第41頁、第42頁至第43頁、第47頁至第50頁、第55頁
    至第56頁、第57頁、第58頁至第59頁）；另對於第108 號房
    地之95年5 月29日土地及建築改良物抵押權設定契約書、土
    地登記申請書（抵押權登記）、95年10月2 日土地買賣所有
    權移轉契約書、建築改良物買賣所有權移轉契約書、土地登
    記申請書（所有權移轉）（96年度他字第194 號卷第6頁 至
    第7 頁、第13頁至第14頁，審訴卷第40頁至第41頁、第42頁
    至第43頁、第47頁至第48頁、第50頁至第51頁、第53 頁 至
    第54頁），被告前後均係利用不知情代書製作，逾越周張麗
    花、周承煥基於借款目的授權範圍，已如前述，均屬偽造文
    書，亦堪認定。
  (7)末查被告逾越授權範圍，先後利用薛嘉豪、楊依錦、林玉雲
    製作土地建築改良物抵押權設定契約書、土地登記申請書、
    土地買賣所有權移轉契約書、建築改良物買賣所有權移轉契
    約書等私文書，並盜蓋周張麗花、周承煥之印章，迭次向地
    政機關人員行使，使地政機關人員，於95年3 月9 日將廖圓
    嬌在第109 號房地之最高限額抵押權，於95年3 月15日將王
    月容在第109 號房地之最高限額抵押權，於95年5 月29日將
    許鳳亮在第108 號房地之最高限額抵押權，於10月2 日將第
    108 號房地所有權移轉為許鳳亮所有等越權不實事項，登載
    於所掌公文書完竣，並向王月容及簡政謙行使之前開辦竣最
    高限額抵押權之他項權利證明書，核其所為，係以周張麗花
    、周承煥所有第109 號、第108 號房地為擔保工具，逾越彼
    等基於借款目的授權範圍，設定以抵押權設定登記及不動產
    所有權移轉登記，自足以生損害於周張麗花、周承煥及國家
    管理土地登記表彰私權權利外觀之正確性。另被告向王月容
    行使如附表二所示偽造「周張麗花」背書支票3 紙，足以使
    周張麗花將來遭執票人追索，及使王月容誤信其債權係經合
    法擔保而將來向周張麗花追索不能之虞，足以生損害於周張
    麗花及王月容。再被告向簡政謙行使之如附表三所示偽造「
    周承煥」簽收收據，足以製造周承煥已收受借款之外觀，足
    以生損害於周承煥。又被告製作如附表四所示偽造之不動產
    買賣契約書，使周承煥、黃柏強均承擔莫須有之出賣人及買
    受人義務之可能，足以生損害於周承煥及黃柏強，附此敘明
    。
  (三)訊據被告固以前開情詞置辯，然查被告於審判時所述，首就
    95年3 月是次周張麗花(1)借款金額，稱係200 萬，於偵查時
    則述係150 萬元，(2)借款利率，稱係月息9 分，於偵查時則
    述係月息3 分，換算月息為45,000元，(3)其向王月容借款利
    率，稱係月息9 分，於偵查時則述係5 個月18萬元，換算月
    息為1 分8 ，次就95年5 月是次周張麗花及周承煥(1)借款金
    額，稱係200 萬，於偵查時則述係100 萬元，(2)借款利率，
    稱係月息9 分，於偵查時則述係月息3 分，換算月息45,000
    元，核其前後所述嚴重不符。況依其所辯，95年3 月是次周
    張麗花借款，既係預扣以3 個月54萬利息（200 【萬】×9
    ％【月息】×3 【月】＝54【萬】），當應交付周張麗花
    144 萬元，何以被告係交付周張麗花150 萬元？另95年5 月
    是次周張麗花及周承煥借款，既係預扣以6 個月108 萬利息
    （200 【萬】×9 ％【月息】×6 【月】＝108 【萬】），
    當應交付周張麗花92萬元，何以被告係交付周張麗花100 萬
    元？是核被告所言應付、實付周張麗花金額落差已高達6 萬
    元、8 萬元之譜，並非小數，更見其所辯內容自相矛盾。參
    以卷內「邑峰公司」為發票人之支票50萬元、50萬元及100
    萬元以觀，若其先後向王月容、許鳳亮借款200 萬元、200
    萬元，純係為周張麗花及周承煥代辦申請借款，並以彼等房
    地擔保，若然，則被告何須簽發以「邑峰公司」為發票人之
    支票50萬元、50萬元及100 萬元為周張麗花向王月容之借款
    為擔保？縱令係王月容要求被告簽發以公司票，始允放款，
    然周張麗花無力取得公司票，借款資格與王月容要求不符，
    被告亦大可將周張麗花借貸之申請退件，或擇日改覓其他金
    主借款，若非為己利益，何須汲汲營營以「邑峰公司」為發
    票人簽發支票，因之背負200 萬元之高額票據債務，擔保向
    王月容200 萬元是筆借款之履行及清償？是認被告審理時所
    辯可信性極低。苟若被告於本院審理時所辯全情為真，則就
    其偵查時所述周張麗花向其借款150 萬元及其向王月容借款
    200 萬元之差額50萬元，及就周張麗花及周承煥向其借款
    100 萬元及其向簡政謙借款200 萬元之差額100 萬元，均為
    周張麗花及周承煥借款「利息」又為其預扣，將因而消弭於
    無形，是認其後所述非為勉強湊數，藉此掩飾其分頭與資金
    需求者、供給者兩頭借、放款差額，並其借款一概以周張麗
    花、周承煥所有房地設定抵押權及移轉登記為擔保之事實，
    逃避一己逾越授權範圍之偽造有價證券、偽造文書刑責，以
    致辯解出現前後嚴重不符，及內容矛盾落差，仍不惜以此置
    辯。末查，被告聲請傳喚證人宋文勇、周明文到庭為證，然
    據前者所言，已對於95年8 月4 日處理周張麗花報案經過遺
    忘；另後者所言，僅能證明被告於不詳時間委託其前往桃園
    縣龜山鄉某處房地修理水電之情況，更不能證明與本案有關
    ，有各該審判筆錄可參，參以宋文勇於95年8 月4 日處理周
    張麗花報案經過後回報略以：報案人周張麗花因與人有債務
    關係，本身為債務人，且房屋已遭法院假扣押，報案人希望
    警方能夠協助其房屋不要遭法拍，警方已告知該民事案件，
    警方無法介入，如需其他協助，可請求警方幫忙，處理完畢
    之情形，有桃園縣政府警察局勤務指揮中心95年8 月4 日受
    理案件錄表為憑（本院卷第一卷第322 頁），仍無從認與本
    案有何重大關聯性，是均不足為有利於被告認定，在此指明
    。
  (四)綜上，本案事證明確，被告犯行堪以認定，應依法論科。
三、論罪科刑法律適用
  (一)查被告行為後，刑法及刑法施行法部分條文業經修正公布，
    並均於95年7 月1 日施行。修正後刑法第2 條第1 項之規定
    ，係規範行為後法律變更所生新舊法律比較適用之準據法，
    於修正後刑法施行後，應適用修正後刑法第2 條第1 項規定
    之「從舊從輕」之原則為比較；修正後刑法第2條 第2 項，
    則為同條第1 項之特別規定，於修正後刑法施行後，關於非
    拘束人身自由之保安處分，應依修正後刑法第2 條第2 項之
    規定，適用裁判時之法律。又修正後刑法第35條，乃刑之重
    輕之法定次序與標準，應適用裁判時之修正後刑法第35條之
    規定。修正後刑法第2 條第1 項係採「從舊從輕」原則，適
    用最有利於行為人之法律。既曰法律，自較刑之範圍為廣；
    除法律有特別規定者（如修正後刑法第2 條第2 項非拘束人
    身自由之保安處分適用裁判時法，修正後刑法施行法第9 條
    之3 規定之情形），應依其規定；或事關執行之緩刑之宣告
    ，或犯罪在刑法修正施行前，自首在刑法施行後之自首部分
    ，或程序之規定（程序從新，如刑法第40條沒收宣告之程序
    規定），應適用裁判時之修正後刑法之規定外；依修正後刑
    法第2 條第1 項比較時，應就「罪、刑」有關之共犯、未遂
    犯、連續犯、牽連犯、結合犯以及累犯加重、自首減輕暨其
    他法定加減原因（如身分加減）與加減例等一切情形，綜其
    全部之結果而為比較後，予以整體適用，不能割裂而分別適
    用有利益之條文。關於易科罰金之折算標準、易服勞役之折
    算標準及期限、罰金與死刑是否併予執行、多數有期徒刑定
    應執行之刑時之最高刑期之限制等之修正，事涉行為人易刑
    折算標準金額之多寡與期限之長短及定執行刑時能否就罰金
    刑併予執行或有期徒刑定應執行之刑時最高度之限制，亦均
    屬依修正後刑法第二條第一項所應比較適用法律之範圍。拘
    束人身自由之保安處分，並非屬修正後刑法第2 條第2 項規
    定應適用裁判時法之範圍，除有特別規定者外，亦屬應依修
    正後刑法第2 條第1 項比較適用之法律；從刑附屬於主刑，
    除法律有特別規定者外，依主刑所適用之法律（以上參考最
    高法院95年5 月23日刑事庭第8 次會議決議及最高法院24年
    上字第4634號、24年上字第5292號、27年上字第2615號判例
    ）。其次，法律有變更而須為新、舊法之比較以定其適用之
    目的，厥唯保障行為人之既有法律地位不致因法律之修正而
    惡化或受到更不利益之結果並兼謀行為人之利益，此為最高
    之價值，非必斤斤於法律體系適用之完整性，況或基於法規
    之性質，如程序性之法律、事涉執行之緩刑規定，依法理係
    均應適用新法，或因法律另有規定，如修正後刑法第2 條第
    2 項規定「非拘束人身自由之保安處分係適用裁判時之法律
    」，修正後刑法施行法第3 條之1 第2 項規定「於九十四年
    一月七日刑法修正施行前犯併合處罰數罪中之一罪，且該數
    罪均符合第四十一條第一項得易科罰金之規定者，適用九十
    年一月四日修正之刑法第四十一條第二項規定」，即有此情
    形係一律適用行為時法之舊法，由是可見遇有法律修正而須
    選擇適用新法或舊法時，應依法規之性質或視法律之規定各
    自決之，不受其他法規如何適用之羈絆，在選法適用時，本
    即寓有可據個別之特性而割裂分別適用新法或舊法之容許性
    ，縱令須為利、弊之比較以定如何適用之法規亦無不同，至
    數項經修正之法律須整體比較以同其新、舊法之適用俾維持
    法律體系之完整性，核係各該法律在適用上因具「依附及相
    互關聯」之特性使然，非屬新、舊法應比較利、弊藉資保障
    行為人之既有法律地位兼謀其利益之立法意旨所必然。準此
    以解，就「罪、刑」有關之規定諸如共犯、未遂犯、連續犯
    、牽連犯、結合犯以及累犯加重、自首減輕暨其他法定加減
    原因（如身分加減）與加減例等一切情形，應綜其全部之結
    果而為比較後，予以整體適用，不能割裂而分別適用有利益
    之條文，固如前述，惟究其緣由，實係著眼於因各該規定皆
    涉及犯罪之態樣、階段、罪數、法定刑得或應否加、減暨加
    減之幅度，並進而影響法定刑或處斷刑之範圍，換言之，各
    該「罪、刑」之規定須經綜合考量整體適用後，方能據以限
    定法定刑或處斷刑之範圍，嗣始得於該範圍內為一定刑之宣
    告，易詞以言，個別宣告刑雖屬單一之結論，然實係經綜合
    考量整體適用各相關「罪、刑」規定之所得，因之，宣告刑
    所據以決定之各相關「罪、刑」規定，顯具適用上之「依附
    及相互關聯」之特性，自須同其新、舊法之適用，第查，「
    易刑」或「定執行刑」係規範宣告刑得或應如何執行之法律
    ，核屬為刑之宣告後始生應否適用問題之規定，非屬宣告刑
    所據以決定因而須先行確定如何適用新、舊之法規，依其性
    質，在未為刑之宣告前亦無可能確定應否適用而預先選定須
    適用新或舊法，復無此必要，不寧唯是，該規定所涵攝之「
    小前提」係「宣告刑」，猶與「罪、刑」規定涵攝之「小前
    提」為「歷史社會事實」迥異，職是，「易刑」及「定執行
    刑」之規定，不論涵攝之「小前提」、決定應否適用之階段
    及適用後所得之法律效果，與「罪、刑」之規定皆不相侔，
    與之顯不具適用上之「依附及相互關聯」之特性，依前述，
    要毋須與「罪、刑」之規定同其新、舊法之適用，自得秉其
    本身之性質而各據應涵攝之「小前提」為新、舊、利、弊之
    比較後個別定其法律之適用，尤應敘明。茲首就與本案有關
    且於為刑之宣告前須先行及連帶確定應如何適用之法律修正
    情形列述如下：
  1.與罪、刑有關且須依修正後刑法第2 條第1 項規定為利、弊
    之比較以定如何適用之法律變更部分：
  (1)修正前刑法第33條第5 款規定「罰金：（銀元）一元以上。
    」，復依罰金罰鍰提高標準條例第1 條前段規定提高為10倍
    ，折算新台幣為30元；修正後刑法第33條第5 款規定「罰金
    ：新臺幣一千元以上，以百元計算之。」，現行刑法中，有
    關於罰金刑最低度刑之規定既有修正，自屬法律變更。
  (2)累犯部分，修正前刑法第47條規定「受有期徒刑之執行完畢
    ，或受無期徒刑或有期徒刑一部之執行而赦免後，五年以內
    再犯有期徒刑以上之罪者，為累犯，加重本刑至二分之一」
    ，95年7 月1 日施行之修正後刑法第47條第1 項則規定「受
    徒刑之執行完畢，或一部之執行而赦免後，五年以內故意再
    犯有期徒刑以上之罪者，為累犯，加重本刑至二分之一」，
    換言之，依修正後之刑法，僅「故意犯」始有累犯之適用。
  (3)修正前刑法第55條規定「犯一罪而其方法或結果行為犯他罪
    名者，從一重處斷。」，此即學理上所稱之「牽連犯」，然
    修正後已將之刪除，即改採一罪一罰之原則。
  (4)修正前刑法第56條規定「連續數行為而犯同一罪名者，以一
    罪論。但得加重其刑至二分之一。」，修正後已將該條刪除
    ，亦採1 罪1 罰之原則。
  (5)就罰金刑之加減例，修正前刑法第68條規定「拘役或罰金加
    減者，僅加減其最高度」，修正後刑法第67條則規定「有期
    徒刑或罰金加減者，其最高度及最低度同加減之」，並刪除
    第68條有關罰金刑加減之規定，進言之，經修正後，罰金之
    最低度刑亦在加減之列。
  (6)經綜合適用修正前、後之罪、刑相關規定予以比較結果，修
    正後之規定顯非較修正前之規定對被告有利，因之，依現行
    即修正後刑法第2 條第1 項前段規定，此部分自應整體適用
    修正前刑法之有關規定，合先敘明。
  2.毋須依修正後刑法第2 條第1 項規定為利、弊之比較以定如
    何適用之法律修正部分：
  (1)刑法第11條原規定「本法總則於其他法令有刑罰之規定者，
    亦適用之。但其他法令有特別規定者，不在此限。」，經修
    正為「本法總則於其他法律有刑罰或保安處分之規定者，亦
    適用之。但其他法律有特別規定者，不在此限。」亦即為使
    法規範明確，將「法令」修正為「法律」以符合法律保留及
    罪刑法定原則，復就解釋上認為「有刑罰之規定」包含保安
    處分部分亦予以明文化，是以此一修正並未涉及實體國家刑
    罰權之有無暨其範圍之更迭，非屬與罪、刑有關且須與之整
    體依修正後刑法第2 條第1 項之規定為新、舊法比較以同其
    適用之「法律變更」，惟本條修正之目的既為符法律保留及
    罪刑法定原則暨規範明確性之要求，當以修正後之規定較能
    契合刑罰之本質兼更具規範之實質妥當性暨進步性，因之，
    基於「法與時轉則治」之理念，此部分自應適用修正後規定
    。
  (2)修正前刑法第55條規定「一行為而觸犯數罪名，從一重處斷
    」，此即學理上所稱之「想像競合犯」，雖經修正為「一行
    為而觸犯數罪名者，從一重處斷。但不得科以較輕罪名所定
    最最輕本刑以下之刑」，惟此最低度刑科刑之限制核屬法理
    之明文化，並非修正後刑法第2 條第1 項所稱之「法律變更
    」，毋須依該條項規定為新、舊法之比較，自應循一般法律
    適用之原則而適用裁判時法。
  (3)刑法分則各條文所定之罰金刑，其幣別原為「銀元」，又倘
    非屬72年6 月26日至94年1 月7 日間新增或修正之條文，所
    定罰金數額並依罰金罰鍰提高標準條例第1 條前段規定提高
    為10倍，惟依95年6 月14日修正公布、同年7 月1 日施行之
    中華民國刑法施行法第1 條之1 ：「中華民國九十四年一月
    七日刑法修正施行後，刑法分則編所定罰金之貨幣單位為新
    臺幣。九十四年一月七日刑法修正時，刑法分則編未修正之
    條文定有罰金者，自九十四年一月七日刑法修正施行後，就
    其所定數額提高為三十倍。但七十二年六月二十六日至九十
    四年一月七日新增或修正之條文，就其所定數額提高為三倍
    。」，然實質言之，罰金刑之輕重並未因幣別及提高倍數所
    應適用法律之更迭而有異致，易詞以言，即國家刑罰權之範
    圍及效果，於修正前、後殊無不同，因之，此要非屬修正後
    刑法第2 條第1 項所稱之「法律變更」，毋須依該條項規定
    為新、舊法之比較，自應循一般法律適用之原則而適用裁判
    時法。
  (二)核被告所為，係犯刑法第216 條、第210 條行使偽造私文書
    罪、第216 條、第214 條行使使公務員登載不實文書罪、第
    201 條第1 項偽造有價證券、第339 條第2 項詐欺得利罪。
    被告偽造文書、使公務員登載不實文書、有價證券後復持之
    行使，偽造文書及使公務員登載不實之前階低度行為應為行
    使偽造文書及使公務員登載不實文書之後階高度行為吸收，
    行使偽造有價證券之輕責低度行為應為偽造有價證券之重責
    高度行為吸收，均不另論罪。公訴意旨指稱被告涉犯刑法第
    339 條第1 項詐欺取財罪嫌，然就以周張麗花、周承煥所有
    前開第109 號、第108 號房地為抵押權設定登記及不動產所
    有移轉登記之事實，被告犯行標的顯以各該房地為擔保工具
    ，取得向金主借款之擔保利益，是認此部分應成立刑法第
    339 條第2 項詐欺得利罪，公訴意旨此部分引用法條尚有誤
    會，然與本院認定之基本社會事實互核既屬同一，爰依法變
    更檢察官所引應適用之法條。末公訴意旨指稱周張麗花及周
    承煥將第109 號、第108 號房地全無授權被告設定抵押權之
    意思，與本院前揭事實認定被告係逾越授權範圍未盡相符，
    然並不妨被告偽造文書及有價證券犯行成立，並此部分適用
    法條同一，在此指明。
  (三)被告前後利用不知情之代書薛家豪、楊依錦、林玉雲製作土
    地登記申請書、土地及建築改良物抵押權設定契約書、土地
    買賣所有權移轉契約書、建築改良物買賣所有權移轉契約書
    等私文書，並盜蓋周張麗花及周承煥之印章，向地政機關行
    使，並於95年5 月29日指示簡政謙及林玉雲倘未還款付息得
    辦理過戶手續，嗣依其指示，不知情之許鳳亮委由林玉雲將
    第108 號房地辦理不動產所有權移轉登記為其所有，是利用
    薛家豪、楊依錦、林玉雲、簡政謙、許鳳亮犯行使偽造私文
    書罪及使公務員登載不實罪，為間接正犯。至證人周張麗花
    及周承煥於偵查時雖均證稱被告王永冀與某真實姓名年籍不
    詳「陳先生」等人一同與彼等接洽（96年度他字第194 號卷
    第23頁、64頁、75頁），然除此無其他證據證明「陳先生」
    等人與被告事前有何犯意聯絡，參以於整起犯罪歷程，與廖
    圓嬌、王月容、簡政謙、林玉雲接洽者亦為被告，僅認本案
    犯罪係被告單獨為之，尚無從以共同正犯論擬。
  (四)查被告如事實欄二所載偽造有價證券、行使偽造文書、使公
    務員登載不實文書、詐欺得利犯行，分係95年3 月間及同年
    5 月間為之，各次犯罪時間綿延延續，期間被告與周張麗花
    、周承煥接觸極為頻繁，動機均係以周張麗花、周承煥所有
    第109 號、第108 號房地經設定抵押權設定登記及所有權變
    更登記為擔保工具，充作為己借款之擔保利益，另過程僅交
    付周張麗花50萬元，以此使周張麗花得款部分之方式為搪塞
    ，令周承煥進而願提供以108 號房地提供抵押權之設定，核
    其犯行係出於概括犯意反覆為之，並觸犯為構成要件均相同
    之偽造有價證券、行使偽造文書、使公務員登載不實文書及
    詐欺得利罪名，所為犯行動機同一，顯係各基於概括犯意所
    為，均應依修正前刑法第56條之規定均以連續犯論，並均加
    重其刑。另被告於95年7 月1 日前所犯使公務員登載不實文
    書罪，係與犯行使偽造私文書罪係1 行為為之，具想像競合
    犯關係，又被告犯前開連續偽造有價證券、行使偽造文書、
    使公務員登載不實文書、詐欺得利罪之間，均有方法與目的
    之牽連關係，依修正前刑法第55條牽連犯之規定，應從一重
    之連續偽造有價證券罪處斷。
  (五)被告就如附表一編號2 所示偽造之本票1 紙、次就如附表二
    所示支票3 紙偽造之周張麗花背書，犯偽造有價證券罪、行
    使偽造私文書罪部分，係未經檢察官提起公訴，然此部分既
    與起訴部分具牽連犯、連續犯裁判上一罪關係，是為起訴效
    力所及，應併予審判。
  (六)查被告於95年7 月1 日以後，先欲將第108 號房地辦理不動
    產所有權移轉登記為黃柏強所有，於95年8 月間將如附表四
    所示其偽造之不動產買賣合約書，交付林玉雲向地政機關行
    使，犯行使偽造私文書罪，其後，不知情之許鳳亮、林玉雲
    依其指示，向地政機關辦理以第108 號房地所有權移轉登記
    為許鳳亮所有，係於95年10月2 日登記完竣，亦犯行使偽造
    私文書罪及使公務員登載不實罪，核其所犯行使偽造私文書
    罪係於緊密時、空關係中而為，侵犯復為相同之法益，認係
    接續為之一行為。再者，被告利用不知情之林玉雲向地政機
    關辦理第108 號房地所有權移轉登記為許鳳亮所有，因此犯
    行使偽造私文書罪及使公務員登載不實罪，係1 行為為之，
    具想像競合犯關係，應從一重之行使偽造私文書罪處斷。
  (七)被告前因詐欺案件，有如事實欄所載之犯罪科刑執行情形，
    有臺灣高等法院被告前案紀錄表在卷可稽，其於該罪有期徒
    刑執行完畢後5 年內，再犯本案有期徒刑以上之罪，均為累
    犯，應分依修正前刑法第47條及修正後刑法第47條第1 項之
    規定，加重其刑，並就犯連續偽造有價證券罪部分依法遞加
    重之。
  (八)被告犯連續偽造有價證券罪，與於95年7 月1 日以後所犯行
    使偽造私文書罪，應認犯意各別，行為互殊，應予分論併罰
    。
  (九)爰審酌被告前有如事實欄一所載之犯罪科刑執行情形，已歷
    偵審程序猶不知警惕，竟而本案再犯罪質相同犯行，甚而本
    案另犯偽造有價證券罪，法益侵害性猶倍重以往，其詐欺得
    第109 號、第108 號房地抵押權設定登記利益及不動產所有
    權移轉，實已造成告訴人周張麗花、周承煥財產受損甚鉅，
    並遭受極大痛苦，所偽造本票復對金融秩序影響非輕，迄今
    仍未其對於非法行止造成損害，予以賠償分文，復以前詞狡
    辯匿飾，未見其有悔過之心，實屬態度差勁等一切情狀，量
    處如主文所示之刑。
  (十)按修正前刑法第51條第5 款原規定：「數罪併罰，分別宣告
    其罪之刑，依左列各款定其應執行者：.. .. 五、宣告多數
    有期徒刑者，於各刑中之最長期以上，各刑合併之刑期以下
    ，定其刑期。但不得逾二十年。」修正後同條第5 款規定改
    為：「宣告多數有期徒刑者，於各刑中之最長期以上，各刑
    合併之刑期以下，定其刑期。但不得逾三十年。」經比較結
    果，修正後之規定非較有利於被告，依修正後刑法第2 條第
    1 項前段規定，此部分應依修正前刑法第51條第5 款之規定
    ，定其應執行刑。
  (十一)按「票據之偽造或票據上簽名之偽造，不影響於真正簽名之
    效力，票據法第十五條定有明文。依原判決之認定，以上訴
    人及王某為共同發票人之本票，僅王某為發票人部分係屬偽
    造，上訴人之簽名既為真正，其為發票人部分則仍屬有效之
    票據，不在應依法沒收之列，原判決併予宣告沒收，自非適
    法」（最高法院84年台上字第1550號判例意旨足資參照），
    準此，如附表一編號1 偽造之「周張麗花」共同發票部分及
    編號2 所示之偽造之「周承煥」簽發本票各1 紙，不論屬於
    被告所有與否，依刑法第205 條規定，均應沒收，另偽造本
    票「周張麗花」、「周承煥」簽名、印章及指印均已隨同本
    票併予沒收，毋須考量另為沒收諭知。如附表二所示金額分
    為50、50、100 萬元支票3 紙背面偽造之「周張麗花」背書
    ，係被告偽簽「周張麗花」署押各1 枚（共計3 枚），另如
    附表三所示收據，係被告偽簽「周承煥」偽造署押1 枚，及
    如附表四所示不動產買賣契約書，係被告偽簽「黃柏強」偽
    造署押1 枚，爰依刑法第219 條規定，不論屬於被告所有與
    否，均應沒收。再如附表四所示不動產買賣契約書之首「買
    受人」欄亦經被告簽寫「黃柏強」簽名1 枚，然核該欄之意
    非表意者人格同一性之確認，是與契約書之末簽名確認之意
    義有間，非刑法第217 條規範意義之「署押」，不予沒收，
    在此指明。又按「盜用他人真印章所蓋之印文，並非偽造印
    章之印文，不在刑法第二百十九條所定必須沒收之列，原判
    決竟依該條予以沒收，非無違誤」、「刑法第二百十九條所
    定不問屬於犯人與否沒收之者，以偽造之印章、印文或署押
    為限，盜用者不在其列，原判決竟將盜用印章蓋在限欠字據
    之印文，依該條予以沒收，顯屬於法有違」（最高法院48年
    台上字第113 號、48年台上字第1533號判例意旨足可參照）
    。準此，刑法第219 條沒收標的不包括印章、印文之盜用情
    狀，應予區分。經查，卷附土地及建築改良物抵押權設定契
    約書、土地登記申請書、土地買賣所有權移轉契約書、建築
    改良物買賣所有權移轉契約書經蓋用「周張麗花」、「周承
    煥」印章，核屬被告逾越授權範圍而利用不知情之代書盜蓋
    印就，是均不沒收。
  (十二)不另為無罪諭知：公訴意旨略以於95年3 月間，被告王永冀
    因知周張麗花需錢急用欲向地下錢莊借錢，竟意圖為自己不
    法所有，詐取資金供己使用，使不知情之周張麗花交出桃園
    縣龜山鄉○○街第109 號房地之所有權狀、印鑑章、印鑑證
    明、身分證影本，被告王永冀原欲向廖圓嬌借款，偽造95年
    3 月6 日周張麗花將龜山鄉○○街第109 號房地設抵押權予
    廖圓嬌之土地建築改良物抵押權設定契約書、土地登記申請
    書之私文書，使不知情之代書薛嘉豪於95年3 月6 日，向桃
    園地政事務所遞交廖圓嬌之身分證影本、印章與周張麗花之
    印鑑章、印鑑證明建築改良物抵押、身分證影本、上開房地
    所有權狀，辦理設定抵押權之手續，使不知情之公務員將廖
    圓嬌為上開房地抵押權人之不實事項登載於所掌公文書上，
    致生損害於周張麗花及地政機關作業之正確性後，嗣盜用周
    張麗花與廖圓嬌之印鑑章，偽造塗銷上開抵押權之土地登記
    申請書、債務清償證明書等私文書，委由不知情之代書楊依
    錦向桃園地政事務所辦理塗銷廖圓嬌之抵押權之手續，使不
    知情之公務員將該等不實事項登載於所掌公文書，致生損害
    於周張麗花及地政機關作業之正確性等語。因認就前開第
    109 號房地塗銷登記，被告亦涉犯刑法第216 條、第210 條
    行使偽造私文書罪、第214 條使公務員登載不實罪。並提出
    95年3 月14日土地登記申請書（因清償之抵押權塗銷登記）
    、債務清償證明書等件以為憑據（96年度他字第3727號卷第
    47頁至第51頁）。按刑法第210 條偽造私文書罪、第214 條
    使公務員登載不實罪、第217 條偽造印章印文罪、第216 條
    行使偽造私文書及公務員登載不實文書罪、除行為人具上開
    各罪之主觀犯意及客觀行為外，尚須其行為符合「足以生損
    害於公眾或他人」要件始足該當，是不得逕以文書屬偽造此
    一事實，即認其行為必生「足以生損害於公眾或他人」之結
    果，而驟以該罪相繩。查周張麗花所有第109 號房地於95年
    3 月9 日經為抵押權設定登記予王月容，嗣於同年3 月15日
    經塗銷登記，單就塗銷登記以觀，適足除去前經登載不實之
    登記名義人廖圓嬌之抵押權設定登記，回復至未經設定登記
    狀態，是以客觀言之，該登記不惟未對應然面之實體法律秩
    序及周張麗花造成何等危害，反足以使土地登記權利外觀回
    復至應然、應有之正當狀態，是以單就該塗銷登記言之，不
    認有足以生損害於公眾或他人，從而，此部分本應為無罪之
    諭知，公訴意旨認此與前揭有罪部分具牽連犯、連續犯裁判
    上一罪之關係，爰不另為無罪之諭知，附此敘明。
據上論斷，應依刑事訴訟法第299 條第1 項前段、第300 條，刑
法第2 條第1 項前段，刑法第201 條第1 項、第216 條、第210
條、第214 條、第339 條第2 項、第55條、第47條第1 項、第
205 條、第219 條，修正後刑法第55條，修正前刑法第56條、第
55條、第47條、第51條第5 款，刑法施行法第1 條之1 第1 項、
第2 項前段規定，判決如主文。
本案經檢察官馮美珊到庭執行職務。
中    華    民    國  100     年    3     月    17    日
                  刑事第十一庭  審判長法  官   蔡榮澤
                                      法  官   林蕙芳
                                      法  官   吳宗航
以上正本證明與原本無異。
如不服本判決應於收受判決後10日內向本院提出上訴書狀，並應
敘述具體理由。其未敘述上訴理由者，應於上訴期間屆滿後20日
內向本院補提理由書( 均須按他造當事人之人數附繕本) 「切勿
逕送上級法院」。
                                      書記官   劉乙錡
中    華    民    國   100    年    3     月    30    日
附表一：偽造發票人分為「周張麗花」、「周承煥」本票
┌──┬─────┬────────┬─────────┐
│編號│票載發票人│金額及其他票據記│ 簽名、蓋章及捺印 │
│    │          │     載事項     │       情形       │
├──┼─────┼────────┼─────────┤
│ 1  │周張麗花  │金額200 萬元、發│經被告偽造「周張麗│
│    │          │票日95 年3月16日│花」共同發票部分之│
│    │          │、到期日95年4 月│偽簽「周張麗花」簽│
│    │          │16日            │名1 枚並盜蓋「周張│
│    │          │                │麗花」印章3 枚    │
├──┼─────┼────────┼─────────┤
│ 2  │周承煥    │金額200 萬元、發│發票人欄經被告偽簽│
│    │          │票日95年5 月25日│「周承煥」簽名1 枚│
│    │          │                │並票面共經被告捺印│
│    │          │                │充作「周承煥」指印│
│    │          │                │4枚               │
└──┴─────┴────────┴─────────┘
附表二：邑峰公司簽發並偽造「周張麗花」背書支票：
┌──┬───┬──────────┬─────────┐
│編號│票載發│   金額及票據編號   │     簽名情形     │
│    │票人  │                    │                  │
├──┼───┼──────────┼─────────┤
│ 1  │邑峰公│金額50萬元、玉山商業│背書欄經被告偽簽「│
│    │司    │銀行票號AL0000000號 │周張麗花」簽名1 枚│
├──┼───┼──────────┼─────────┤
│ 2  │同上  │金額50萬元、玉山商業│同上              │
│    │      │銀行票號AL0000000號 │                  │
├──┼───┼──────────┼─────────┤
│ 3  │同上  │金額100 萬元、新竹國│同上              │
│    │      │際商業銀行票號000038│                  │
│    │      │765 號              │                  │
└──┴───┴──────────┴─────────┘
附表三：偽造「周承煥」簽名之收據
┌──┬──────────────────────┐
│編號│                   內容                     │
├──┼──────────────────────┤
│ 1  │記載「茲收到新臺幣200 萬元」及經被告偽簽「周│
│    │承煥」簽名1 枚並盜蓋「周承煥」印章各1 枚    │
└──┴──────────────────────┘
附表四：偽造「黃柏強」簽名之不動產買賣契約書
┌──┬──────────────────────┐
│編號│                   內容                     │
├──┼──────────────────────┤
│ 1  │經被告偽造「黃柏強」簽名1 枚及盜蓋「黃柏強」│
│    │印章5 枚                                    │
└──┴──────────────────────┘
中華民國刑法第201條
（有價證券之偽造變造與行使罪）
意圖供行使之用，而偽造、變造公債票、公司股票或其他有價證
券者，處3 年以上 10 年以下有期徒刑，得併科 3 千元以下罰
金。
行使偽造、變造之公債票、公司股票或其他有價證券，或意圖供
行使之用，而收集或交付於人者，處 1 年以上 7 年以下有期徒
刑，得併科 3 千元以下罰金。
中華民國刑法第210條
（偽造變造私文書罪）
偽造、變造私文書，足以生損害於公眾或他人者，處 5 年以下
有期徒刑。
中華民國刑法第214條
（使公務員登載不實罪）
明知為不實之事項，而使公務員登載於職務上所掌之公文書，足
以生損害於公眾或他人者，處 3 年以下有期徒刑、拘役或 5 百
元以下罰金。
中華民國刑法第216條
（行使偽造變造或登載不實之文書罪）
行使第 210 條至第 215 條之文書者，依偽造、變造文書或登載
不實事項或使登載不實事項之規定處斷。
中華民國刑法第339條
（普通詐欺罪）
意圖為自己或第三人不法之所有，以詐術使人將本人或第三人之
物交付者，處 5 年以下有期徒刑、拘役或科或併科 1 千元以下
罰金。
以前項方法得財產上不法之利益或使第三人得之者，亦同。
前二項之未遂犯罰之。